臺灣屏東地方法院刑事判決　　　　　　　 98年度訴字第177號
公　訴　人　臺灣屏東地方法院檢察署檢察官
被　　　告　梁鎮桐　
選任辯護人　湯瑞科律師
被　　　告　王永成　
輔　佐　人　王麗英　
指定辯護人　本院公設辯護人　張宏惠
被　　　告　藍建祥　
輔　佐　人　藍婉玉　
選任辯護人　周春米律師
被　　　告　魏德才　
選任辯護人　李玲玲律師
被　　　告　許李韻珊
選任辯護人　楊四海律師
上列被告因公共危險等案件，經檢察官提起公訴（97年度偵字第
7320、7324、7325、7326、7327、7328、7329、7330號），本院
判決如下：
    主  文
梁鎮桐、王永成、藍建祥、魏德才各犯如附表所示之罪，各處如
附表所示之刑。梁鎮桐應執行有期徒刑拾月，王永成應執行有期
徒刑拾月，藍建祥應執行有期徒刑壹年。梁鎮桐、王永成、藍建
祥、魏德才均緩刑年。
許李韻珊犯未指定犯人誣告罪，處有期徒刑伍月，如易科罰金，
以新臺幣壹仟元折算壹日。緩刑年，應向公庫支付新臺幣拾萬
元。
    事  實
一、梁鎮桐、王永成、魏德才、藍建祥4 人均為址設屏東縣屏東
    市仁義里仁義16號之6 財團法人屏東縣私立基督教伯大尼之
    家（下稱伯大尼之家）之院生，其等因罹患器質性精神病或
    多重智能障礙等疾病，為智能障礙者，導致判斷力與認知功
    能下降，其等行為時之精神狀態符合因精神障礙致其辨識行
    為違法或依其辨識而行為之能力有顯著減低，在好奇心驅使
    情形下，竟基於放火燒燬他人所有物之犯意，分別為下列放
    火燒燬伯大尼之家所有物之行為，致生公共危險：
  (一)梁鎮桐於民國97年3 月間某日，在伯大尼之家畜牧班休息室
    內以瓶子裝盛汽油儲存桶內汽油，並拿取2 件棉被前往伯大
    尼之家竹筍園後方香蕉樹下，持打火機點燃汽油後，再將棉
    被2 件丟入火堆助燃，引發火災，燒燬棉被2 件、香蕉及芭
    樂樹等物，致生公共危險。嗣經院方人員發現後，自行將火
    撲滅。
  (二)梁鎮桐於97年4 月間某日，在伯大尼之家畜牧班休息室內，
    以瓶子裝盛汽油儲存桶內汽油，前往伯大尼之家畜牧班羊舍
    與休息室之間草叢處，持打火機點燃放置在該處之塑膠水管
    ，再潑澆汽油助燃而引發火災，燒燬塑膠管1 條，致生公共
    危險。嗣經院方人員發現後，自行將火撲滅。
  (三)王永成於97年5 月15日下午8 時許，持打火機、機油、報紙
    等物，在伯大尼之家南側後方園藝班簡易工寮旁（該工寮僅
    有簡易支架及頂棚，未具建築物型態），以打火機點燃機油
    、報紙與雜草後引發火災，將該簡易工寮、耕耘機1 台、鋁
    製樓梯1 個、大小鐮刀、鋤頭約10至20支及數量不詳之衣服
    、雨鞋、收音機等物予以燒燬，致生公共危險。嗣經伯大尼
    之家人員發現而報請屏東縣政府消防局派員處理後，於同日
    下午9 時10分許，為前往現場滅火之消防人員將火撲滅。
  (四)藍建祥於97年8 月10日下午7 時許（起訴書誤載為1 日），
    至伯大尼之家東側資源回收區，以不知情之盧智貴所有之打
    火機點燃放在該區北側之塑膠類、紙類、椅子、木頭等回收
    物品而引發火災，將前揭回收物品燒燬，並因火勢蔓延，嚴
    重燒傷生長在起火點旁之竹荀根部，致生公共危險。嗣為
    伯大尼之家人員發現，由院方人員先行於同日下7 時18分將
    火撲滅，並隨即報請屏東縣政府消防局派員前來處理火災勘
    查事宜。
  (五)藍建祥於97年8 月31日上午4 時50分許，前往伯大尼之家東
    側資源回收區，以前揭打火機點燃放在該區內之報紙等回收
    物品而引發火災，將該處回收物品及放置該資源回收區旁之
    腳踏車3 輛、工作台1 張燒燬，致生公共危險。嗣為伯大尼
    之家人員發現後，由院方人員自行將火撲滅。
  (六)王永成與魏德才（當時係穿著西裝外套、T 恤上衣、運動短
    褲、運動鞋）2 人於97年9 月1 日凌晨0 時至2 時間，持毛
    巾包裹著松香油（該油係97年8 月31日中午至油漆室拿取）
    ，前往伯大尼之家南側畜牧班休息區（該休息區由水泥樁、
    木板、鐵皮所塔建，未具建築物型態，前方供院生休息，後
    方供堆置飼料、農具），利用放在休息區內之打火機及機油
    ，將機油與松香油點燃而引發火災，使休息區及該區放置之
    如附表所示之物燒燬，致生公共危險。嗣為伯大尼之家人員
    發現，隨即報請屏東縣政府消防局派員前來處理後，於同日
    凌晨4 時許，為前往現場滅火之消防人員將火撲滅。
  (七)藍建祥於97年9 月7 日晚上11時50分許，至伯大尼之家東側
    資源回收區鐵絲網圍牆旁空地，以前揭盧智貴所有之打火機
    點燃該處報紙、紙箱等紙類回收物而引發大火，將該等紙類
    回收物燒燬，致生公共危險。嗣為伯大尼之家人員發現，除
    院方人員先行滅火外，隨即報請屏東縣政府消防局派員前來
    處理滅火事宜，並於翌日即9 月8 日凌晨1 時許將火撲滅。
    藍建祥則於9 月8 日上午8 時許，在伯大尼之家一樓辦公室
    內，將該打火機交給不知情之行政老師杜中屏保管。
二、許李韻珊為伯大尼之家院長許敏政之妻，並自92年6 月間起
    擔任伯大尼之家之執行祕書，負責院內各部門人員調配等工
    作，其明知自97年3 月間起至97年9 月8 日止，在伯大尼之
    家院內或資源回收區旁圍牆外空地所發生之10件火災（除上
    開事實一(一)、(三)至(七)等6 件火災外，另於97年3 至4 月間，
    在資源回收區旁圍牆外有3 件燃燒雜草事件，於97年4 月7
    日，堆肥區1 件燃燒落葉案件) ，均係梁鎮桐、王永成、魏
    德才、藍建祥、梁木桐（涉嫌放火罪嫌另以97年度偵字第73
    21、7323號為不起訴處分）等院生，因一時好奇，擅自點火
    燒物而引起，或員工柯文化（涉嫌放火罪嫌另以97年度偵字
    第7322號為不起訴處分）單純以點火燃燒方式處理垃圾，並
    無遭院外不明人士故意縱火之情事，但為炒作新聞，引起社
    會各界對該院院務之注意與同情，竟於97年9 月8 日召開記
    者會，虛稱上述10件火災均係遭院外不明人士故意縱火所致
    ，且為強化其記者會內容之可信度，於召開記者會前（即同
    日上午8 時許），先行指使院生王永成於接受記者採訪時要
    為不實陳述，致王永成被安排接受記者採訪時，向採訪記者
    表示於97年9 月7 日晚上11時55分許火災發生時，曾看見1
    男1 女從火災現場往旁邊檳榔園逃離之不實言論。許李韻珊
    嗣經警方要求其至警局說明火災發生經過，為誤導警、檢辦
    案方向，竟基於意圖使不特定人受刑事訴追之犯意，於97年
    9 月28日下午3 時55分許，前往屏東縣政府警察局屏東分局
    海豐派出所製作筆錄，謊稱上述10件均係遭不明人士故意縱
    火，且縱火者有藉此向伯大尼之家傳達諸如警告、報復、嫉
    妒等訊息之意味，而誣告不特定之他人涉犯放火罪責。屏東
    縣政府警察局於上開記者會後，立即指示屏東分局、刑警大
    隊、婦幼隊與內政部警政署刑事警察局偵八隊共同成立專案
    小組報請臺灣屏東地方法院檢察署檢察官指揮偵辦，始循線
    查獲上情，並扣得藍建祥據以作案之打火機1 個。
三、案經屏東縣警察局屏東分局報告臺灣屏東地方法院檢察署檢
    察官偵查起訴。
    理  由
壹、程序方面
一、被告王永成、魏德才部分：
    按被告以外之人於審判外之言詞或書面陳述，除法律有規定
    者外，不得作為證據；又被告以外之人於審判外之陳述，雖
    不符合同法第159 條之1 至第159 條之4 之規定，但經當事
    人於審判程序同意作為證據，法院審酌該言詞陳述或書面陳
    述作成時之情況，認為適當者，亦得為證據。當事人、代理
    人或辯護人於法院調查證據時，知有第159 條第1 項不得為
    證據之情形，而未於言詞辯論終結前聲明異議者，視為有前
    項之同意，刑事訴訟法第159 條第1 項及第159 條之5 分別
    定有明文。經查，本判決所用以認定被告王永成、魏德才犯
    罪之被告王永成、魏德才以外之人於審判外之陳述（包含書
    面陳述），雖屬傳聞證據，但檢察官、被告王永成、魏德才
    及其等之辯護人於本院準備程序及審判期日中均表示同意作
    為證據方法而不予爭執，迄至言詞辯論終結前亦未再聲明異
    議，本院審酌上開證據資料製作時之情況，尚無違法不當及
    證明力明顯過低之瑕疵，亦認為以之作為證據應屬適當，故
    揆諸前開規定，爰逕依刑事訴訟法第159 條之5 規定，認前
    揭證據資料均有證據能力。
二、被告梁鎮桐部分：
    辯護人以被告梁鎮桐之警、偵訊自白未經刑事訴訟法第95條
    之權利告知，且偵查中未依刑事訴訟法第31條第5 項為被告
    梁鎮桐指定辯護人，又被告梁鎮桐身心障礙無法為完全之陳
    述，認被告梁鎮桐之警、偵訊自白無證據能力。另認同案被
    告藍建祥警詢陳述為審判外陳述，偵訊陳述未經具結及對質
    詰問，且因身心障礙無法為完全之陳述，認同案被告藍建祥
    警、偵訊陳述無證據能力。再以證人郭月蕙、梁木桐、徐文
    堂偵訊陳述乃聽聞他人而來，且未經具結及對質詰問，並因
    身心障礙無法為完全陳述，而認其等偵訊證述無證據能力。
    復以證人蔡帛翰偵訊陳述乃聽聞他人而來，未經對質詰問，
    認其偵訊證述無證據能力。末以火災現場照片等書面資料與
    被告梁鎮桐放火無關，認無證據能力等語。經查：
  (一)被告梁鎮桐警、偵訊自白
  1.違反權利告知：
    按刑事被告乃程序主體者之一，有本於程序主體之地位而參
    與審判之權利，並藉由辯護人協助，以強化其防禦能力，落
    實訴訟當事人實質上之對等。又被告之陳述亦屬證據方法之
    一種，為保障其陳述之自由，現行法承認被告有保持緘默之
    權。故刑事訴訟法第95條規定：「訊問被告應先告知左列事
    項：一、犯罪嫌疑及所犯所有罪名，罪名經告知後，認為應
    變更者，應再告知。二、得保持緘默，無須違背自己之意思
    而為陳述。三、得選任辯護人。四、得請求調查有利之證據
    。」此為訊問被告前，應先踐行之法定義務，屬刑事訴訟之
    正當程序，於偵查程序同有適用。至證人，僅以其陳述為證
    據方法，並非程序主體，亦非追訴或審判之客體，除有得拒
    絕證言之情形外，負有真實陳述之義務，且不生訴訟上防禦
    及辯護權等問題。倘檢察官於偵查中，蓄意規避踐行刑事訴
    訟法第95條所定之告知義務，對於犯罪嫌疑人以證人之身分
    予以傳喚，命具結陳述後，採其證言為不利之證據，列為被
    告，提起公訴，無異剝奪被告緘默權及防禦權之行使，尤難
    謂非以詐欺之方法而取得自白。此項違法取得之供述資料，
    自不具證據能力，應予以排除。如非蓄意規避上開告知義務
    ，或訊問時始發現證人涉有犯罪嫌疑，卻未適時為刑事訴訟
    法第95條之告知，即逕列為被告，提起公訴，其因此所取得
    之自白，有無證據能力，仍應權衡個案違背法定程序之情節
    、侵害被告權益之種類及輕重、對於被告訴訟上防禦不利益
    之程度、犯罪所生之危害或實害等情形，兼顧人權保障及公
    共利益之均衡維護，審酌判斷之（最高法院92年度台上字第
    4003號判決意旨參照）。
  (1)被告梁鎮桐於97年9 月25日之警詢及偵訊，為其第一次受警
    方及檢察官訊問，當時本案僅有同案被告許李韻珊之記者會
    剪報資料，警方亦僅詢問伯大尼之家員工張健宇、羅美玉及
    同案被告王永成、藍建祥，此有剪報資料及警、偵訊筆錄在
    卷可按，未能達到全面清查、特定犯人之程度。又火災原因
    調查報告書於同年9 月25日始送交檢方，尚未核對彙整，檢
    方因此僅分他字案調查，足徵檢警當時對於案情有待釐清，
    無法知悉何人涉案犯嫌重大，故當日警方及檢察官以證人身
    分訊問被告梁鎮桐，並非蓄意規避踐行刑事訴訟法第95條所
    定之告知義務，從而被告梁鎮桐於9 月25日之警、偵訊供述
    ，本院權衡違背法定程序之情節輕微，且被告警詢有社工林
    宗龍陪同，偵訊有社工張佳樺陪同，顯見侵害被告權益亦輕
    ，被告梁鎮桐涉犯為有期徒刑1 年以上7 年以下之罪，危害
    非輕，在人權保障及公共利益權衡下，認被告梁鎮桐此部分
    警、偵訊供述應有證據能力。
  (2)被告梁鎮桐於97年10月6 日之警詢，經本院勘驗該次警詢錄
    影光碟結果：該次警詢係在屏東縣政府警察局婦幼隊溫馨室
    製作，由警員陳玫如詢問，蔡可馨記錄，並有社工陳沛岑在
    場一節，有本院勘驗筆錄可按（本院卷2 第202 頁）。又證
    人警員陳玫如於本院審理證稱：我當時是去支援，他們說這
    幾個小朋友可能知情，請我們去問，當時不能確定是他們，
    只想了解他們對本案了解多少，不是以他們是嫌疑人的身分
    訊問，所以當時我們去的時候，他們並沒有給我們關於偵辦
    的訊息，我們只知道伯大尼之家有被縱火，案情不太清楚，
    只是請我們問這幾個孩子是否知情，不是以被告或證人訊問
    等語明確（本院卷4 第6 頁），核與證人警員蔡可馨於本院
    審理證述：本案不是我們的案件，我們是接獲指示去訊問，
    當時他們有部分是證人，有部分是嫌疑人，有些是被害人，
    我無法回答被告是以何身分應訊，我只是單純紀錄，當時分
    局給我們的跡證是第一次筆錄、員警口頭敘述及現場相片，
    是因為他們智能有些不足，所以需要有這方面經驗的人來訊
    問等情大致相符（本院卷4 第7 至8 頁），顯見警員陳玫如
    、蔡可馨並非本案主力偵辦員警，對本案內情並不熟悉，僅
    係因其等有詢問智能障礙人士之經驗，始臨時將被告梁鎮桐
    交由其等詢問，依此情狀，其等既欠缺各項事證足以判斷被
    告梁鎮桐涉案重大，是當日警方以受詢問人身分詢問被告梁
    鎮桐，並非蓄意規避踐行刑事訴訟法第95條所定之告知義務
    ，本院權衡違背法定程序之情節尚輕，被告當時有社工陪同
    ，顯見侵害被告權益亦輕，被告梁鎮桐涉犯為有期徒刑1 年
    以上7 年以下之罪，危害非輕，在人權保障及公共利益權衡
    下，認被告梁鎮桐此部分警詢供述應有證據能力。
  (3)被告梁鎮桐於97年10月6 日之偵訊，業經檢察官告知刑事訴
    訟法第95條之權利，有偵訊筆錄可按（他字第1178號卷2 第
    128 頁），並無違背權利告知情事，該次偵訊陳述，自有證
    據能力。
  2.未指定辯護人：
  (1)被告梁鎮桐於97年9 月25日之偵訊，係檢察官第1 次訊問被
    告梁鎮桐，有社工張佳樺陪同，當時就案情尚未釐清，業如
    前述，故檢察官係以證人身份訊問被告梁鎮桐，此有偵訊筆
    錄可按，檢察官既以證人身份訊問，自無刑事訴訟法第31條
    第5 項之適用，尚難以該日未經指定辯護人認此部分偵訊陳
    述無證據能力。
  (2)被告梁鎮桐於97年10月6 日之偵訊，檢察官並未通知其家屬
    為其選任辯護人或由檢察官指定辯護人為之辯護，上開自白
    係屬違背刑事訴訟法第31條第5 項規定之法定程序而取得之
    證據，惟查，刑事訴訟法第31條第5 項之適用，係以「被告
    因智能障礙無法為完全之陳述」為前提，然被告梁鎮桐雖屬
    中度智能障礙，然其於本院審理中均能理解法官、檢察官之
    問題，並應答如流，顯未達無法為完全陳述之程度，且於本
    院審理時當同案被告藍建祥陳述對梁鎮桐之弟梁木桐不利之
    證詞時，被告梁鎮桐當場表示不悅，作勢毆打該位證人，經
    審判長請法警維持法庭秩序一節，有審判筆錄可按（本院卷
    3 第74頁），足徵其有一定之陳述能力，本院審酌被告梁鎮
    桐所犯係放火燒毀之嚴重危害社會財產之公共危險罪，檢察
    官並非惡意違反法律規定，而被告係中度智能障礙，於偵訊
    時有社工陳沛岑陪同，未有律師在場，不致過度影響被告之
    權益，爰斟酌人權保障與公共利益之均衡維護，依刑事訴訟
    法第158 條之4 規定，認定被告梁鎮桐於此偵訊所為陳述，
    有證據能力。
  3.身心障礙：
    查被告梁鎮桐雖有精神障礙致其辨識行為違法或依其辨識而
    行為之能力顯著降低之情況（詳下述責任能力部分），然本
    院觀其於警詢、偵訊之供述，其在輔佐人陪同下，能連續、
    清楚回答問題，並且能簡略提及伯大尼之家之各處地點、建
    物或工作物，亦能辨識伯大尼之家的院生、老師，此有本院
    勘驗筆錄可按，且被告梁鎮桐於本院審理時，當同案被告藍
    建祥為不利其弟梁木桐之證述時，被告梁鎮桐當庭作勢要揮
    拳毆打藍建祥，審判長並請法警維持秩序一節，有本院審理
    筆錄可按（本院卷3 第74頁），足徵被告梁鎮桐能理解外界
    言行舉止，並非完全無法陳述之人，故其上開陳述得否據以
    證明自己或他人犯罪，係屬證據證明力判斷之問題，與證據
    能力認定無關，當難以此遽認被告梁鎮桐上開警、偵自白無
    證據能力。
  (二)同案被告藍建祥之證述
  1.同案被告藍建祥97年9月24日警詢：
    按被告以外之人於檢察事務官、司法警察官或司法警察調查
    中所為之陳述，基於實體發現真實之訴訟目的，依第159 條
    之2 規定，如與審判中之陳述不符時，經比較結果，其先前
    之陳述，相對「具有較可信之特別情況」，且為證明犯罪事
    實存否所「必要」者，或於審判中有第159 條之3 所列死亡
    等原因而無法或拒絕陳述之各款情形之一，經證明其調查中
    所為陳述「具有可信之特別情況」，且為證明犯罪事實之存
    否所「必要」者，亦例外地賦與證據能力。是所謂「顯有不
    可信性」、「相對特別可信性」與「絕對特別可信性」，係
    指陳述是否出於供述者之真意、有無違法取供情事之信用性
    而言，故應就偵查或調查筆錄製作之原因、過程及其功能等
    加以觀察其信用性，據以判斷該傳聞證據是否有顯不可信或
    有特別可信之情況而例外具有證據能力，並非對其陳述內容
    之證明力如何加以論斷，二者之層次有別，不容混淆（最高
    法院94年度台上字第629 號裁判要旨參照）。查證人藍建祥
    上開警詢陳述，就被告梁鎮桐放火之地點、工具、方式、燒
    毀之物品等重要事項均能一一供述，然於本院審理之證詞卻
    多答以「不記得」、「不知道」，本院審酌同案被告藍建祥
    上開警詢為其第1 次供述，當時警員僅在釐清案情，並未認
    定本案係何人所為，證人證言尚未受污染，復因未與被告梁
    鎮桐同日接受詢問，心理較無壓力，且當日有輔佐人蔡帛翰
    在場穩定情緒，有警詢筆錄可按，其等均未提及警方有何不
    法取證行為，依前開同案被告藍建祥警詢陳述時之外部附隨
    環境或條件觀察，同案被告藍建祥應無有計畫、蘊藏特定動
    機或昧於感情而故為虛偽陳述，故其於警詢所為陳述有較可
    信之特別情況，且為證明本案犯罪事實所必要，依刑事訴訟
    法第159 條之2 規定，自得為證據。
  2.同案被告藍建祥97年9月24日偵訊：
    按被告以外之人於偵查中向檢察官所為之陳述，除顯有不可
    信之情況者外，得為證據，刑事訴訟法第159 條之1 第2 項
    ，定有明文。此係因上開偵查中向檢察官所為之陳述雖仍為
    審判外之陳述，但立法者衡量刑事訴訟法規定檢察官代表國
    家偵查犯罪、實施公訴，依法有訊問被告、證人、鑑定人之
    權，且實務運作時，偵查中檢察官向被告以外之人所取得之
    陳述，原則上均能遵守法律規定，不致違法取供，其可信性
    極高，為兼顧理論與實務，對被告以外之人於偵查中向檢察
    官所為之陳述，除反對該項供述得具有證據能力之一方，已
    釋明「顯有不可信之情況」之理由外，不宜遽指該證人於偵
    查中之陳述不具證據能力。又偵查中檢察官訊問證人，旨在
    蒐集被告之犯罪證據，以確認被告嫌疑之有無及內容，與審
    判中透過當事人之攻防，經由詰問程序調查證人以認定事實
    之性質及目的有別；偵查中辯護人僅有在場權及陳述意見權
    ，並無詰問證人之權利，此觀刑事訴訟法第245 條第2 項前
    段之規定甚明，故偵查中檢察官訊問證人，雖未經被告親自
    詰問，或因被告不在場而未給予其詰問之機會者，該證人所
    為之陳述，並非所謂之「顯有不可信之情況」，而得據以排
    除其證據能力（最高法院97年度台上字第1653號判決意旨參
    照）。本件證人藍建祥於檢察官訊問時，因身心障礙，依法
    無庸具結，自不存在辯護人所指證人未經具結無證據能力之
    情狀（最高法院97年度台上字第3042號判決意旨參照）；又
    辯護人並未釋明有何顯不可信之情形，其於本院審理中到庭
    接受對質詰問，揆諸司法院大法官會議釋字第582 號解釋意
    旨，對於被告梁鎮桐之詰問權已有保障，合於法定程序，且
    證人藍建祥偵訊中均有輔佐人陪同到庭，其於偵查中向檢察
    官所為之證述，尚難認有顯不可信之情況，且為證明被告梁
    鎮桐本件犯罪事實之依據，自有證據能力。
  3.身心障礙：
    查被告藍建祥雖有精神障礙致其辨識行為違法或依其辨識而
    行為之能力顯著降低之情況（詳下述責任能力部分），然本
    院觀其於警詢、偵訊之供述，其在輔佐人陪同下，能連續、
    清楚回答問題，並且能簡略提及伯大尼之家之各處地點、建
    物或工作物，亦能辨識伯大尼之家的院生、老師，此有本院
    勘驗筆錄可按（本院卷2 第217 至219 頁），且被告藍建祥
    於本院作證時，針對檢察官之提問，多能理解問題予以回答
    ，有本院審理筆錄可按（本院卷3 第73至75頁），足徵被告
    藍建祥能理解外界言行舉止，並非完全無法陳述之人，其上
    開陳述得否據以證明自己或他人犯罪，係屬證據證明力判斷
    之問題，與證據能力之認定無關，併予說明。
  (三)證人郭月蕙、梁木桐、徐文堂偵訊證述
  1.證人郭月蕙、梁木桐、徐文堂於偵訊係就其等知悉之事項，
    及親自經歷之被告梁鎮桐、魏德才等人事後之言行，而為陳
    述，並非陳述其等未目睹之犯罪情節，核非傳聞可言，自有
    證據能力。
  2.查證人郭月蕙、梁木桐、徐文堂均為伯大尼之家之院生，其
    等均有智能不足或精神疾病之身心障礙情狀，依據前開說明
    ，依法無庸具結，自不存在辯護人所指證人未經具結無證據
    能力之情況；又其等於本院審理到庭就偵查中證述接受對質
    、詰問，對於被告梁鎮桐之詰問權已有保障，合於法定程序
    ，其於偵查中向檢察官所為之證述，尚難認有顯不可信之情
    況，且為證明被告梁鎮桐本件犯罪事實之依據，自有證據能
    力。
  3.查證人郭月蕙、梁木桐、徐文堂雖有精神障礙致其辨識行為
    違法或依其辨識而行為之能力顯著降低之情況，然本院觀其
    等偵訊之供述，其在輔佐人陪同下，能連續、清楚回答問題
    ，並且能簡略提及伯大尼之家之各處地點、建物或工作物，
    亦能辨識伯大尼之家的院生、老師，足徵其等能理解外界言
    行舉止，並非完全無法陳述之人，其等上開陳述得否據以證
    明他人犯罪，係屬證據證明力判斷之問題，與證據能力之認
    定無關，併予說明。
  (四)證人蔡帛翰
  1.證人蔡帛翰於偵訊係就其知悉之事項，及親自經歷之被告梁
    鎮桐、藍建祥等人事後之言行，而為陳述，並非陳述其等未
    目睹之犯罪情節，核非傳聞可言，自有證據能力。
  2.按偵查中檢察官訊問證人，旨在蒐集被告之犯罪證據，以確
    認被告嫌疑之有無及內容，與審判中透過當事人之攻防，經
    由詰問程序調查證人以認定事實之性質及目的有別；偵查中
    辯護人僅有在場權及陳述意見權，並無詰問證人之權利，此
    觀刑事訴訟法第245 條第2 項前段之規定甚明，故偵查中檢
    察官訊問證人，雖未經被告親自詰問，或因被告不在場而未
    給予其詰問之機會者，該證人所為之陳述，並非所謂之「顯
    有不可信之情況」，而得據以排除其證據能力（最高法院97
    年度台上字第1653號判決意旨參照）。查證人蔡帛翰之偵訊
    證述業經具結，而辯護人並未聲請傳訊證人蔡帛翰對質、詰
    問，顯已放棄詰問權，自難以上開理由認證人蔡帛翰偵查中
    向檢察官所為證述，有何顯不可信之情況，且證人蔡帛翰偵
    訊證述為證明被告梁鎮桐本件犯罪事實之依據，自有證據能
    力。
  (五)書證
    按除顯有不可信之情況外，公務員職務上製作之紀錄文書、
    證明文書，均得作為證據，刑事訴訟法第159 之4 條第1 款
    定有明文，是除能證明有顯不可信之情況外，公務員依其職
    務所製作之紀錄文書及證明文書，當然具有證據能力。故本
    判決下列所引用之火災報告、現場圖、照片等書證，如與被
    告梁鎮桐前開犯罪有關，自有證據能力。      
三、被告藍建祥部分：
    辯護人以被告藍建祥之警詢自白未經刑事訴訟法第95條之權
    利告知，或違反夜間不得訊問之規定，又被告藍建祥身心障
    礙無法為完全之陳述，認被告藍建祥之警詢、偵訊自白無證
    據能力。另認證人王永成、魏德才、盧智貴偵訊證述係審判
    外陳述，且未經對質詰問，及因身心障礙無法為完全陳述，
    而認其等偵訊證述無證據能力。然查：
  (一)被告藍建祥警詢自白
  1.違反權利告知：
    按刑事被告乃程序主體者之一，有本於程序主體之地位而參
    與審判之權利，並藉由辯護人協助，以強化其防禦能力，落
    實訴訟當事人實質上之對等。又被告之陳述亦屬證據方法之
    一種，為保障其陳述之自由，現行法承認被告有保持緘默之
    權。故刑事訴訟法第95條規定：「訊問被告應先告知左列事
    項：一、犯罪嫌疑及所犯所有罪名，罪名經告知後，認為應
    變更者，應再告知。二、得保持緘默，無須違背自己之意思
    而為陳述。三、得選任辯護人。四、得請求調查有利之證據
    。」此為訊問被告前，應先踐行之法定義務，屬刑事訴訟之
    正當程序，於偵查程序同有適用。至證人，僅以其陳述為證
    據方法，並非程序主體，亦非追訴或審判之客體，除有得拒
    絕證言之情形外，負有真實陳述之義務，且不生訴訟上防禦
    及辯護權等問題。倘檢察官於偵查中，蓄意規避踐行刑事訴
    訟法第95條所定之告知義務，對於犯罪嫌疑人以證人之身分
    予以傳喚，命具結陳述後，採其證言為不利之證據，列為被
    告，提起公訴，無異剝奪被告緘默權及防禦權之行使，尤難
    謂非以詐欺之方法而取得自白。此項違法取得之供述資料，
    自不具證據能力，應予以排除。如非蓄意規避上開告知義務
    ，或訊問時始發現證人涉有犯罪嫌疑，卻未適時為刑事訴訟
    法第95條之告知，即逕列為被告，提起公訴，其因此所取得
    之自白，有無證據能力，仍應權衡個案違背法定程序之情節
    、侵害被告權益之種類及輕重、對於被告訴訟上防禦不利益
    之程度、犯罪所生之危害或實害等情形，兼顧人權保障及公
    共利益之均衡維護，審酌判斷之（最高法院92年度台上字第
    4003號判決意旨參照）。
  (1)被告藍建祥於97年9 月30日之警詢，為其第1 次提及自己放
    火犯行，於此之前，被告藍建祥均無供稱自己涉案部分，當
    時本案僅有同案被告許李韻珊之記者會剪報資料，警方則係
    在前1 日即9 月29日詢問同案被告王永成、魏德才時，始知
    悉被告藍建祥可能涉案，此有剪報資料及警詢筆錄在卷可按
    ，當時未能達到全面清查、特定犯人之程度。又火災原因調
    查報告書於同年9 月25日始送交檢方，尚未核對彙整，檢方
    因此僅分他字案調查，足徵檢警當時對於案情有待釐清，無
    法知悉何人涉案犯嫌重大，故當日警方未以被告身分訊問藍
    建祥，並非蓄意規避踐行刑事訴訟法第95條所定之告知義務
    ，從而被告藍建祥於9 月30日之警詢供述，本院權衡違背法
    定程序之情節輕微，且被告警詢有老師蔡帛翰、社工柯佳蓉
    陪同，顯見侵害被告權益亦輕，被告藍建祥涉犯為有期徒刑
    1 年以上7 年以下之罪，危害非輕，在人權保障及公共利益
    權衡下，認被告藍建祥此部分警詢供述應有證據能力。
  (2)被告藍建祥於97年10月3 日之警詢，係在屏東縣政府警察局
    婦幼隊溫馨室製作，由警員陳玫如詢問，並有輔佐人被告姊
    姊藍婉玉、社工鄭雅玲在場一節，有警詢筆錄在卷可按（他
    字第1178號卷2 第49頁）。又證人警員陳玫如於本院審理證
    稱：我當時是去支援，他們說這幾個小朋友可能知情，請我
    們去問，當時不能確定是他們，只想了解他們對本案了解多
    少，不是以他們是嫌疑人的身分訊問，所以當時我們去的時
    候，他們並沒有給我們關於偵辦的訊息，我們只知道伯大尼
    之家有被縱火，案情不太清楚，只是請我們問這幾個孩子是
    否知情，不是以被告或證人訊問等語明確（本院卷4 第6 頁
    ），顯見警員陳玫如並非本案主力偵辦員警，對本案內情並
    不熟悉，無法深入接觸本案卷證資料，僅因其有詢問智能障
    礙人士之經驗，始將被告藍建祥交由警員陳玫如詢問，依此
    情狀，該警員既欠缺各項事證足以判斷被告藍建祥涉案重大
    ，是當日警方以受詢問人身分詢問被告藍建祥，並非蓄意規
    避踐行刑事訴訟法第95條所定之告知義務，本院權衡違背法
    定程序之情節尚輕，被告當時有家屬及社工陪同，顯見侵害
    被告權益亦輕，被告藍建祥涉犯有期徒刑1 年以上7 年以下
    之罪，且有多次犯行，危害非輕，在人權保障及公共利益權
    衡下，認被告藍建祥此部分警詢供述應有證據能力。
  (3)被告藍建祥97年10月13日之警詢未告知其刑事訴訟法第95條
    之權利，經查，本案蒐證、調查至此，檢察官已於97年9 月
    30日偵訊時請律師到場，並將藍建祥改列被告，於97年10月
    3 日偵訊時，亦有律師在場而以被告身份訊問藍建祥，有偵
    訊筆錄在卷可佐（他字第1178號卷1 第271 至274 頁，卷2
    第51至55頁）。況此次詢問之警員蔡可馨已是第2 次詢問被
    告藍建祥，之前早已問及被告藍建祥自己涉案部分，自應於
    訊問被告前，先踐行刑事訴訟之正當程序，其竟規避踐行刑
    事訴訟法第95條所定之告知義務，無異剝奪被告緘默權及防
    禦權之行使，此項違法取得之供述資料，自不具證據能力，
    應予以排除。
  (4)辯護人雖未就被告藍建祥於97年10月13日、10月20日之偵訊
    筆錄提出異議，然此部分偵訊，檢察官係以證人身份訊問被
    告藍建祥關於自己及他人犯罪之事實，依據前開說明，檢察
    官至此已知悉被告藍建祥涉犯本案，卻屢屢規避踐行刑事訴
    訟法第95條所定之告知義務，本院認為檢察官此時將被告藍
    建祥以證人身分傳喚，採其證言為不利之證據，列為被告，
    提起公訴，無異剝奪被告緘默權及防禦權之行使，此項違法
    取得之自白，自不具證據能力，應予以排除。
  2.違反夜間訊問：
  (1)按司法警察官、司法警察詢問犯罪嫌疑人，除經受詢問人明
    示同意、於夜間經拘提或逮捕到場而查驗其人有無錯誤、經
    檢察官或法官許可、有急迫之情形者外，不得於夜間行之，
    為刑事訴訟法第100 條之3 第1 定有明文。又刑事訴訟法第
    158 條之2 第1 項規定，違背第93條之1 第2 項、第100 條
    之3 第1 項之規定，所取得被告或犯罪嫌疑人之自白及其他
    不利之陳述，不得作為證據，但經證明其違背非出於惡意，
    且該自白或陳述係出於自由意志者，不在此限。準此，上開
    規定顯係為保障犯罪嫌疑人之程序利益而設。
  (2)經查，被告藍建祥於97年9 月30日14時30分許，先以證人身
    份至屏東地檢署由檢察官進行人別訊問，簽署證人結文後，
    始交由警方詢問，警方於同日15時7 分開始詢問，當時有老
    師蔡帛翰、社工柯佳蓉陪同製作筆錄，於同日18時56分結束
    警詢後，警方再於同日20時15分起詢問至20時36分，復轉由
    律師吳忠諺、老師蔡帛翰陪同至屏東地檢署製作偵訊筆錄，
    因律師拒絕被告藍建祥以被告身份受訊，故檢察官表示僅製
    作證人筆錄一節，有上開偵訊、警詢筆錄可按（他字第1178
    號卷1 第255 至275 頁），顯見被告藍建祥當日雖陳述部分
    自己犯罪情節，然係以證人身份詢問，是否有上開規定之適
    用，非無疑義。況被告藍建祥上開警詢係由白天進行至夜間
    ，稍作休息之後，僅再詢問21分鐘，且有老師蔡帛翰、社工
    林佳蓉陪同，之後偵訊並有律師吳忠諺到場，就刑事實務而
    言，警方本可不間斷警詢直至詢問完畢為止，然警方仍依被
    告藍建祥狀況稍事休息後再接續詢問，足徵警方顯非基於惡
    意而故意違背上開夜間訊問至明。另被告藍建祥雖有中度智
    能障礙，然參諸其於警詢應答切題，並能自行表示害怕遭受
    責罵不想再受詢問，且有老師、社工陪同在旁，可以隨時提
    供意見，如不願接受夜間詢問，自可當場表明，或嗣後律師
    到場時表明前開警詢之違誤，然被告藍建祥等人均未為異議
    之表示，仍繼續接受訊問，於訊問完畢後在筆錄簽名，益見
    被告藍建祥並無因此達疲勞訊問之程度，亦無因智能障礙致
    無法對夜間詢問表示反對，依據前開規定，此部分陳述，自
    有證據能力。
  3.身心障礙：
    被告藍建祥雖有精神障礙致其辨識行為違法或依其辨識而行
    為之能力顯著降低之情況，然本院觀其於警詢、偵訊之供述
    ，其在輔佐人陪同下，能連續、清楚回答問題，並且能簡略
    提及伯大尼之家之各處地點、建物或工作物，亦能辨識伯大
    尼之家的院生、老師，此有本院勘驗筆錄可按，足徵被告藍
    建祥能理解外界言行舉止，並非完全無法陳述之人，其上開
    陳述得否據以證明自己或他人犯罪，係屬證據證明力判斷之
    問題，與證據能力之認定無關，併予說明。
  (二)證人王永成、魏德才、盧智貴偵訊證述
  1.按被告以外之人於偵查中向檢察官所為之陳述，除顯有不可
    信之情況者外，得為證據，刑事訴訟法第159 條之1 第2 項
    ，定有明文。此係因上開偵查中向檢察官所為之陳述雖仍為
    審判外之陳述，但立法者衡量刑事訴訟法規定檢察官代表國
    家偵查犯罪、實施公訴，依法有訊問被告、證人、鑑定人之
    權，且實務運作時，偵查中檢察官向被告以外之人所取得之
    陳述，原則上均能遵守法律規定，不致違法取供，其可信性
    極高，為兼顧理論與實務，對被告以外之人於偵查中向檢察
    官所為之陳述，除反對該項供述得具有證據能力之一方，已
    釋明「顯有不可信之情況」之理由外，不宜遽指該證人於偵
    查中之陳述不具證據能力。又偵查中檢察官訊問證人，旨在
    蒐集被告之犯罪證據，以確認被告嫌疑之有無及內容，與審
    判中透過當事人之攻防，經由詰問程序調查證人以認定事實
    之性質及目的有別；偵查中辯護人僅有在場權及陳述意見權
    ，並無詰問證人之權利，此觀刑事訴訟法第245 條第2 項前
    段之規定甚明，故偵查中檢察官訊問證人，雖未經被告親自
    詰問，或因被告不在場而未給予其詰問之機會者，該證人所
    為之陳述，並非所謂之「顯有不可信之情況」，而得據以排
    除其證據能力（最高法院97年度台上字第1653號判決意旨參
    照）。本件證人王永成、魏德才、盧智貴於本院審理中到庭
    作證接受對質詰問，揆諸司法院大法官會議釋字第582 號解
    釋意旨，對於被告藍建祥之詰問權已有所保障，合於法定程
    序，且證人王永成、魏德才、盧智貴偵訊中均有輔佐人到庭
    ，其等於偵查中向檢察官所為之證述，難認有顯不可信之情
    況，且為證明被告藍建祥本件犯罪事實之依據，自有證據能
    力。
  2.同案被告王永成、魏德才及證人盧智貴，雖均有精神障礙致
    其辨識行為違法或依其辨識而行為之能力顯著降低之情況，
    然本院觀察其等於偵訊之供述，能連續、清楚回答問題，並
    且能簡略提及伯大尼之家之各處地點、建物或工作物，亦能
    辨識伯大尼之家的院生、老師，此有本院勘驗筆錄可按，足
    徵同案被告王永成、魏德才及證人盧智貴能理解外界言行舉
    止，並非完全無法陳述之人，其上開陳述得否據以證明自己
    或他人犯罪，係屬證據證明力判斷之問題，與證據能力之認
    定無關，併予說明。
  (三)至辯護人雖未爭執證人沈煌國、陳俞瑾、羅美玉之偵訊證詞
    ，惟其等偵訊未依法具結，程序上欠缺法定條件，難認為合
    法之證據資料，依據刑事訴訟法第158 條之3 規定證人依法
    應具結而未具結者，其證言無證據能力，不得作為證據，附
    此敘明。
四、被告許李韻珊部分：
    辯護人以證人梁木桐警詢筆錄為審判外陳述，無證據能力。
    證人梁鎮桐97年9 月25日偵訊陳述未指定辯護人，且因身心
    障礙無法無完全之陳述，亦無證據能力。證人魏德才97年9
    月25日偵訊陳述未指定辯護人，97年9 月29日為夜間訊問，
    且因身心障礙無法無完全之陳述，均無證據能力。又證人王
    永成、藍建祥偵訊陳述因身心障礙無法無完全之陳述，應無
    證據能力。惟查：
  (一)證人梁木桐之警詢
    按刑事訴訟法新制採改良式當事人進行主義，為保障被告防
    禦權及維護直接審理與言詞審理原則，刑事訴訟法第159 條
    第1 項規定：「被告以外之人於審判外之言詞或書面陳述，
    除法律有規定者外，不得作為證據。」酌採英美法之傳聞法
    則。復於第159 條之1 至第159 條之5 增設例外規定，以應
    實務需要，俾符實體真實發現之訴訟目的。是以，本件證人
    梁木桐警詢供述，係被告許李韻珊以外之人於審判外之陳述
    ，業經辯護人於本院準備程序中聲明異議，且證人梁木桐已
    於同日偵訊為一致之證述，是其警詢供述，依法即無證據能
    力。
  (二)證人梁鎮桐之偵訊
  1.未指定辯護人：
    被告梁鎮桐於97年9 月25日之偵訊，係檢察官第1 次訊問被
    告梁鎮桐，有社工張佳樺陪同，當時就案情尚未釐清，業如
    前述，故檢察官係以證人身份訊問被告梁鎮桐，此有偵訊筆
    錄可按，檢察官既以證人身份訊問，自無刑事訴訟法第31條
    第5 項之適用，尚難以該日未經指定辯護人認此部分偵訊陳
    述無證據能力。
  2.查同案被告梁鎮桐雖有精神障礙致其辨識行為違法或依其辨
    識而行為之能力顯著降低之情況，然依據前揭說明，足徵同
    案被告梁鎮桐能理解外界言行舉止，並非完全無法陳述之人
    ，故其上開陳述得否據以證明被告許李韻珊犯罪，係屬證據
    證明力判斷之問題，與證據能力之認定無關，併予說明。
  (三)證人魏德才
  1.未指定辯護人：
    被告魏德才於97年9 月25日之偵訊，係檢察官第1 次訊問被
    告魏德才，有輔佐人蔡帛翰陪同，當時就案情尚未釐清，業
    如前述，故檢察官係以證人身份訊問被告魏德才，此有偵訊
    筆錄可按，檢察官既以證人身份訊問，自無刑事訴訟法第31
    條第5 項之適用，尚難以該日未經指定辯護人認此部分偵訊
    陳述無證據能力。
  2.夜間詢問：
  (1)按司法警察官、司法警察詢問犯罪嫌疑人，除經受詢問人明
    示同意、於夜間經拘提或逮捕到場而查驗其人有無錯誤、經
    檢察官或法官許可、有急迫之情形者外，不得於夜間行之，
    為刑事訴訟法第100 條之3 第1 定有明文。又刑事訴訟法第
    158 條之2 第1 項規定，違背第93條之1 第2 項、第100 條
    之3 第1 項之規定，所取得被告或犯罪嫌疑人之自白及其他
    不利之陳述，不得作為證據，但經證明其違背非出於惡意，
    且該自白或陳述係出於自由意志者，不在此限。準此，上開
    規定顯係為保障犯罪嫌疑人之程序利益而設，且係針對警詢
    所為之規定，於偵訊中並不適用。
  (2)經查，被告魏德才於97年9 月29日11時15分許，先至屏東地
    檢署由檢察官進行人別訊問後，交由警方詢問，警方於同日
    14時35分開始詢問，當時有老師蔡帛翰、社工歐芳妏陪同製
    作筆錄，於同日17時30分結束警詢後，因警方當日亦詢問被
    告王永成至21時3 分止，故於同日22時45分始將被告王永成
    、魏德才一同帶至屏東地檢署複訊，當時有律師周君強、老
    師蔡帛翰、社工柯佳蓉陪同製作偵訊筆錄，該次偵訊被告魏
    德才係以被告及證人之身分接受訊問一節，有上開偵訊、警
    詢筆錄可按（他字第1178號卷1 第218 至237 頁）。準此，
    被告魏德才之警詢於日間即已結束，並無違反夜間不得訊問
    之規定，雖於夜間始接受偵訊，然禁止夜間訊問並不適用於
    偵訊，業如前述，是辯護人以此置辯，於法不合，被告魏德
    才於偵訊中以被告身分所為之自白，及以證人身份所為之證
    述，均有證據能力。
  3.同案被告魏德才雖有精神障礙致其辨識行為違法或依其辨識
    而行為之能力顯著降低之情況，然依據前揭說明，足徵同案
    被告魏德才能理解外界言行舉止，並非完全無法陳述之人，
    故其上開陳述得否據以證明被告許李韻珊犯罪，係屬證據證
    明力判斷之問題，與證據能力之認定無關，併予說明。
  (四)證人王永成、藍建祥
    查同案被告藍建祥、王永成雖有精神障礙致其辨識行為違法
    或依其辨識而行為之能力顯著降低之情況，然依據前揭說明
    ，足徵同案被告王永成、藍建祥能理解外界言行舉止，並非
    完全無法陳述之人，故其等上開陳述得否據以證明被告許李
    韻珊犯罪，係屬證據證明力判斷之問題，與證據能力之認定
    無關，併予說明。
五、末按傳聞法則之重要理論依據，在於傳聞證據未經當事人之
    反對詰問予以核實，乃予排斥，惟若當事人已放棄對原供述
    人之反對詰問權，於法院審判時表明同意該等傳聞證據可作
    為證據，基於證據資料愈豐富，愈有助於真實發現之理念，
    並貫徹刑事訴訟法修法加重當事人進行主義之精神，確認當
    事人對於證據能力有處分權之制度，傳聞證據經當事人同意
    作為證據，法院認為適當者，亦得為證據；另當事人於調查
    證據時，對於傳聞證據表示「沒有意見」、「對於證據調查
    無意見」，而未於言詞辯論終結前聲明異議，應視為已有將
    該等傳聞證據採為證據之同意，刑事訴訟法第159 條之5 定
    有明文。除前開一至四所述部分外，檢察官、被告及辯護人
    於本院審理時就本判決引用之各項證據資料如屬審判外之言
    詞或書面陳述，知有刑事訴訟法第159 條第1 項不得為證據
    之情形，均表示無意見，而未於言詞辯論終結前聲明異議，
    本院審酌上開證據資料作成時之情況，並無任何違法取證之
    不適當情形，且對於被告涉案之事實具有相當之關聯性，依
    刑事訴訟法第159 條之5 規定，認具有證據能力。
貳、實體方面
一、上開事實(三)、(六)部分，業據被告王永成、魏德才於警、偵訊
    及本院審理時坦承不諱，互核相符，且其等前開偵訊供述，
    亦經本院勘驗核對無誤，有本院勘驗筆錄可按（本院卷2 第
    212 至216 頁），辯護人均表示無意見，顯見被告王永成、
    魏德才之自白係出於自由意思所為，具有任意性。又其等上
    開自白，核與證人張健宇、蔡帛翰、許敏政、郭月蕙、盧月
    柳於偵訊證述情節大致相符，復有許李韻珊報案筆錄、火災
    現場照片、火災現場圖、監視錄影帶拷貝照片、損失情形一
    覽表、火災現場指認照片、現場模擬光碟資料、火災現場配
    置圖、扣押物品目錄表、屏東縣政府消防局97年7 月10日及
    9 月15日火災原因調查報告書在卷可按，且依現場圖及照片
    所示，上開案發地點為伯大尼之家園藝班、畜牧班放置機器
    、用具、衣物、工作物、飼料、家畜等物品之處所，被告王
    永成、魏德才引燃易燃之機油、松香油、報紙，火勢因而迅
    速蔓延燒毀園藝班、畜牧班如前開事實欄所載物品，其等行
    為顯已造成公共危險，足徵被告王永成、魏德才前開自白與
    事實相符，堪以採信。是被告王永成、魏德才確有於上開時
    地放火燒毀他人所有物之事實無誤，此部分事證明確，被告
    王永成、魏德才犯行，洵堪認定。
二、訊據被告梁鎮桐於本院矢口否認有何上開事實(一)之犯行，辯
    稱：我沒有放火云云。經查：
  (一)上開事實，業據被告梁鎮桐於警詢自承：伯大尼之家園藝班
    旁圍牆香蕉樹下棉被是我燒的，我是晚上自己1 人去燒棉被
    ，我在畜牧班工作休息室內拿取棉被，用瓶子到工作室內的
    儲存汽油桶裝汽油，到園藝班旁圍牆香蕉樹下用打火機及汽
    油點燃棉被縱火，棉被是藍建祥、郭月蕙、徐文堂在休息蓋
    的，裝汽油的瓶子我縱火後就拿去資源回收了，打火機是我
    弟弟梁木桐給我的，我是因為生氣才去燒棉被等語明確（他
    字第1178號卷1 第119 至124 頁，卷2 第89至93頁），核與
    其於偵訊供述：這次放火魏德才、郭月蕙有看到，我是用畜
    牧班的汽油放火，放火是因為我看到火燒起來就很舒服，沒
    有人要我燒，我確實有以打火機、汽油燒香蕉樹下的棉被等
    情相符（他字第1178號卷1 第169 至173 頁，卷2 第127 至
    129 頁）。查被告梁鎮桐前開4 次警、偵所述，互核大致相
    符，且其有竊盜等刑案前科，曾進行刑案偵查流程，倘非確
    有其事，豈有歷次供述均無齟齬而自承己罪之理，顯見被告
    梁鎮桐自白應可採信。
  (二)證人藍建祥於偵訊證稱：我知道97年3 月間梁鎮桐在蔬果園
    香蕉樹下火燒，損失香蕉一批，我有看到，我有跟黃鈺鋐老
    師說，當時香蕉園燒掉棉被而已，沒有燒掉其他東西等語明
    確（他字第1178號卷1 第87至92頁），核與證人郭月蕙於偵
    訊證述：梁鎮桐因為會放火燒東西，被師母（許李韻珊）罵
    了好幾次，我知道97年3 月間梁鎮桐在香蕉樹下放火，而且
    拿棉被去燒，是魏德才看到梁鎮桐放火的，我沒有看到等詞
    （他字第1178號卷1 第181 至185 頁）；證人徐文堂於偵訊
    證述：梁鎮桐有跟我說香蕉樹下棉被被燒掉，那次火是梁鎮
    桐、梁木桐放火的等情（他字第1178號卷4 第146 至148 頁
    ）；及證人梁木桐於偵訊證稱：我知道梁鎮桐放火燒香蕉樹
    下的棉被（他字第1178號卷2 第122 至125 頁）等情相符。
    查證人藍建祥、郭月蕙、徐文堂、梁木桐與被告梁鎮桐同為
    伯大尼之家之院生，並無怨隙，證人梁木桐復為被告梁鎮桐
    之弟，份屬至親，衡情當無設詞誣陷被告梁鎮桐之理，其等
    上開所證，堪以採信。該4 位證人均一致證稱事實(一)之放火
    為被告梁鎮桐所為，足徵被告梁鎮桐確實嫌疑重大。
  (三)參以證人蔡帛翰於偵訊證稱：本件是郭月蕙、徐文堂、藍建
    祥跟我說是梁鎮桐燒的，我找梁鎮桐過來問話，起初梁鎮桐
    不承認，我就跟他說，如果他不承認，我要將他送到警局，
    他停了一下後就承認，但案發當時我沒有看到，後來這件事
    我有跟許李韻珊回報，她問我有無親眼看到，我說沒有，她
    跟我說沒有親眼看到的事情，為何要說是院生放火的等語詳
    實（他字第1178號卷3 第239 至243 頁），足徵被告梁鎮桐
    前揭自白與事實相符。此外，復有同案被告許李韻珊報案筆
    錄（他字第1178號卷3 第7 至25頁）、火災現場照片（他字
    第1178號卷3 第172 頁）、火災現場圖（他字第1178號卷3
    第26頁）、損失情形一覽表（他字第1178號卷3 第27頁）、
    、火災現場指認照片（他字第1178號卷3 第34頁）、火災現
    場配置圖（他字第1178號卷2 第241 頁）等資料附卷可稽，
    依現場圖及照片所示，上開案發地點為伯大尼之家種植蔬果
    之處所，被告梁鎮桐引燃易燃之汽油、棉被，火勢因而燒毀
    棉被及香蕉、芭樂等樹木，其行為顯已造成公共危險，是被
    告梁鎮桐確有於上開時地放火燒毀他人所有物之事實無誤，
    此部分事證明確，被告梁鎮桐犯行，堪以認定。
三、訊據被告梁鎮桐於本院矢口否認有何上開事實(二)之犯行，辯
    稱：我沒有放火云云。經查：
  (一)前開事實，業據被告梁鎮桐於警詢自承：我在伯大尼之家園
    區後方，羊寮與畜牧班工作室中間空地燒塑膠水管，我用打
    火機及汽油點燃塑膠水管，縱火時間是下午，詳細時間我忘
    了，打火機是我弟弟梁木桐給我的等語明確（他字第1178號
    卷1 第119 至124 頁，卷2 第89至93頁），核與其於偵訊供
    稱：我有在畜牧班放火，被魏德才發現，他告訴師母，師母
    罵我，後來警察有來，我有一次以打火機去燒水管，水管在
    哪裡，我記不起來，我自己買啤酒喝，就去放火燒水管等情
    相符（他字第1178號卷1 第169 至173 頁，卷2 第127 至12
    9 頁）。查被告梁鎮桐前開4 次警、偵所述，互核大致相符
    ，且其有竊盜等刑案前科，曾進行刑案偵查流程，倘非確有
    其事，豈有歷次供述均無齟齬而自承己罪之理，顯見被告梁
    鎮桐自白應屬真實。
  (二)證人藍建祥於警詢證稱：我有看到梁鎮桐在園區後方羊寮與
    畜牧班中間空地上縱火燒水管，是以打火機引燃東西，我沒
    有做任何處置，也沒有向院方師長報告，但有向王永成及郭
    月蕙講等語明確（他字第1178號卷1 第59至64頁），核與被
    告梁鎮桐前開供述相符，復有伯大尼之家火災現場圖（他字
    第1178號卷1 第66頁，卷3 第26頁）、火災現場指認照片（
    他字第1178號卷1 第67至68頁）等資料附卷可稽，依現場圖
    及照片所示，上開案發地點為伯大尼之家羊舍及畜牧班之間
    ，被告梁鎮桐引燃易燃之汽油，火勢因而燒毀塑膠水管，當
    有可能延燒草叢至波及羊舍、畜牧班，其行為顯已造成公共
    危險，足徵被告梁鎮桐前開自白與事實相符，可以採信，其
    確有於上開時地放火燒毀他人所有物之事實無誤，此部分事
    證明確，被告梁鎮桐犯行，堪以認定。
四、訊據被告藍建祥於本院矢口否認有何上開事實(四)之犯行，辯
    稱：我沒有放火云云。經查：
  (一)前開事實，業據被告藍建祥自白於警詢坦承：97年8 月10日
    19時許的椅子是我用報紙點火燒的，椅子是放在畜牧班的休
    息區，沒有人叫我去點火，是我自己去的，我有告訴師母我
    燒了椅子，師母有去和家罵我，我總共放火3 次，一次是椅
    子、一次是腳踏車、一次是回收場等語明確（他字第1178號
    卷1 第265 至267 頁，卷2 第42至49頁），核與其於偵訊供
    稱：我有於97年8 月10日下午19時許在資源回收站燒椅子，
    是我用打火機、報紙燒的，我是因好奇放火，沒有人叫我去
    點火。我燒椅子、腳踏車師母知道，她都在和家二樓宿舍罵
    我，叫我以後不能再放火，但我沒有跟她說我有放火，是誰
    告訴師母我不知道。打火機是我自己從盧智貴的櫃子拿的，
    拿的時候沒有告訴盧智貴，第三次放火後翌日即9 月8 日上
    午我在一樓辦公室交給杜中屏老師等情相符（他字第1178號
    卷1 第27 1至274 頁，卷2 第51至55頁）。查被告藍建祥前
    開4 次警、偵所述，互核大致相符，且其有妨害性自主之前
    科，知悉刑案偵查流程，如非確有其事，豈有歷次供述均無
    齟齬而自承己罪之理，顯見被告藍建祥自白應可採信。
  (二)證人盧智貴於偵訊證稱：藍建祥放火的打火機不是我拿給他
    的，是他自己到我櫃子那邊拿的，我與藍建祥不好，我沒有
    拿我的打火機給他，我知道藍建祥放火三次，我沒有跟師母
    說打火機被藍建祥拿走，怕藍建祥被師母罵，也從未叫藍建
    祥去放火等語明確（他字第1178號卷2 第55至58頁），核與
    證人杜中屏於偵訊證述：我於97年10月7 日在伯大尼辦公室
    有將紅色打火機一個交給警員李博士，這個打火機是藍建祥
    97年9 月8 日早上在我的一樓辦公室交給我的，他跟我說是
    從盧智貴的櫃子內拿來的等情一致（他字第1178號卷2 第19
    4 至196 頁），查證人與被告藍建祥並無怨隙，當無設詞誣
    陷之理，且其等所證與被告藍建祥前開供述相符，應信屬實
    。至證人盧智貴雖於本院審理中就被告藍建祥有無告知其放
    火一事，先證稱：我沒有打火機，藍建祥沒有跟我說他有放
    火云云，惟嗣改稱：藍建祥有跟我講火是他放的，我有在櫃
    子裡放打火機，我違反規定，夜班老師知道我有打火機，打
    火機被藍建祥拿走過，他跟我講一次放火，沒有說時間地點
    云云（本院卷3 第147 至149 頁），足徵其前後證述顯然矛
    盾，該次證述距離案發時間已約2 年，證人恐有記憶模糊及
    受開庭壓力或外界關切影響之情，該次證言之證明力非無疑
    義，難以採信，應以前開偵訊證詞為可採。
  (三)辯護人提出97年暑假返家名冊認97年8 月1 日被告藍建祥返
    家未為本次放火行為，然發生火災之日期為97年8 月10日，
    起訴書係屬誤載，有該日火災原因調查報告可按，是上開返
    家名冊不足為被告藍建祥有利之認定。另辯護人雖以被告藍
    建祥服用藥物處於熟睡中，不可能為放火犯行，然依據辯護
    人提出之服藥記錄表可知，被告藍建祥97年8 月間每日均於
    7 時40分許、11時10分許、17時10分許、20時50分許服用藥
    物，倘若該藥效會使被告藍建祥處於昏睡狀態，則依據上開
    服藥之密度，被告藍建祥豈非整日昏睡，此顯與寢室日誌記
    載被告藍建祥有正常用餐、活動、整理環境之情有違，足徵
    上開藥效不致使被告藍建祥完全處於昏睡狀態，亦難為被告
    藍建祥有利之認定。此外，復有同案被告許李韻珊報案筆錄
    （他字第1178號卷3 第7 至25頁）、火災現場照片（他字第
    1178號卷3 第178 頁）、火災現場圖（他字第1178號卷3 第
    26頁）、損失情形一覽表（他字第1178號卷3 第28頁）、火
    災現場指認照片（他字第1178號卷3 第41頁）、火災原因調
    查報告（他字第11 78 號卷2 第298 至305 頁）、火災現場
    配置圖（他字第1178號卷2 第306 至311 頁）、扣押物品目
    錄表（他字第1178號卷2 第165 頁）、現場模擬光碟等資料
    附卷可稽，依現場圖及照片所示，上開案發地點為伯大尼之
    家資源回收區，附近有雞舍等處所，被告藍建祥引燃易燃之
    紙類等回收物品，火勢因而燒毀塑膠、紙類、椅子等回收物
    品及麻竹筍等樹木，其行為顯已造成公共危險，足徵被告藍
    建祥前開自白與事實相符，堪以採信，其確有於上開時地放
    火燒毀他人所有物之事實無誤，此部分事證明確，其犯行應
    堪認定。
五、訊據被告藍建祥於本院矢口否認有何上開事實(五)之犯行，辯
    稱：我沒有放火云云。經查：
  (一)前揭事實，業據被告藍建祥於警詢自承：我有於97年8 月31
    日凌晨用報紙點火燒腳踏車，腳踏車是放在畜牧班休息區，
    我不記得燒了幾部腳踏車，我有告訴師母說我燒了腳踏車，
    師母有去和家罵我，我總共放火三次，一次是椅子、一次是
    腳踏車、一次是回收場，沒有人叫我去點火，是我自己去的
    等語明確（他字第1178號卷1 第265 至267 頁，卷2 第42至
    49頁），核與其於偵訊供稱：97年8 月31日上午5 時許在資
    源回收站燒燬3 部腳踏車是我以打火機、報紙燒的，我是以
    同一個打火機燒的，打火機我在第三次放火後的翌日即9 月
    8 日上午，在一樓辦公室交給杜中屏老師，打火機是我自己
    從盧智貴的櫃子內拿的，我拿的時候沒有告訴盧智貴等情相
    符（他字第1178號卷1 第27 1至274 頁，卷2 第51至55頁）
    。查被告藍建祥前開4 次警、偵所述，互核大致相符，其有
    前科如上，知悉刑案進行過程，如非確有其事，豈有歷次供
    述均無齟齬而自承己罪之理，顯見被告藍建祥自白應可採信
    。
  (二)證人盧智貴於偵訊證稱：藍建祥放火的打火機不是我拿給他
    的，是他自己到我櫃子那邊拿的，我與藍建祥不好，我沒有
    拿我的打火機給他，我知道藍建祥放火三次，我沒有跟師母
    說打火機被藍建祥拿走，怕藍建祥被師母罵，也從未叫藍建
    祥去放火等語明確（他字第1178號卷2 第55至58頁），核與
    證人杜中屏於偵訊證述：我於97年10月7 日在伯大尼辦公室
    有將紅色打火機一個交給警員李博士，這個打火機是藍建祥
    97年9 月8 日早上在我的一樓辦公室交給我的，他跟我說是
    從盧智貴的櫃子內拿來的等情一致（他字第1178號卷2 第19
    4 至196 頁），查證人與被告藍建祥並無怨隙，當無設詞構
    陷之理，且其等所證與被告藍建祥前開供述相符，應屬真實
    。此外，復有同案被告許李韻珊報案筆錄（他字第1178號卷
    3 第7 至25頁）、火災現場照片（他字第1178號卷3 第179
    頁）、火災現場圖（他字第1178號卷3 第26頁）、損失情形
    一覽表（他字第1178號卷3 第28頁）、火災現場指認照片（
    他字第1178號卷3 第42頁）、火災現場配置圖（他字第1178
    號卷2 第306 至311 頁）、扣押物品目錄表（他字第1178號
    卷2 第165 頁）、現場模擬光碟等資料附卷可稽，依現場圖
    及照片所示，上開案發地點為伯大尼之家資源回收區，附近
    有雞舍等處所，被告藍建祥引燃易燃之紙類等回收物品，火
    勢因而燒毀腳踏車3 輛、工作台1 個等物品，其行為顯已造
    成公共危險，足徵被告藍建祥前開自白與事實相符，堪以採
    信，其確有於上開時地放火燒毀他人所有物之事實無誤，此
    部分事證明確，其犯行應堪認定。
六、訊據被告藍建祥於本院矢口否認有何上開事實(七)之犯行，辯
    稱：我沒有放火云云。經查：
  (一)前開事實，業據被告藍建祥於警詢坦承：我在資源回收場用
    打火機點燃白紙放火，我燒一張白紙，放完火之後我就跑回
    宿舍，放火的打火機是紅色，我從盧智貴那裡拿的，後來拿
    給杜中屏老師，我放火有被杜中屏、蔡帛翰老師叫去罵，師
    母知道誰有放火，她叫我不可以亂說話。我總共放火三次，
    一次是椅子、一次是腳踏車、一次是回收場。97年9 月7 日
    沒有人叫我搬，是我自己將報紙、紙箱等物搬到資源回收場
    等語明確（他字第1178號卷1 第258 至至267 頁，卷2 第42
    至49頁），核與其於偵訊供稱：97年9 月7 日午夜至8 日凌
    晨零時許，我在資源回收站圍牆外空地，以打火機燒報紙及
    紙箱，我自己一個人去燒，報紙及紙箱是供資源回收所用，
    報紙是97年9 月7 日上午沈煌國叫我與徐文堂搬過去的。打
    火機是我從盧智貴的櫃子拿的，沒有告訴盧智貴，這3 次放
    火我都有告訴魏德才，因為他跟我很好，這次放火的翌日即
    97年9 月8 日上午8 時許，我在一樓辦公室將打火機交給杜
    中屏老師等情相符（他字第1178號卷1 第271 至274 頁，卷
    2 第51至55頁）。查被告藍建祥前開4 次警、偵所述，互核
    大致相符，且有如上之前科素行，知悉刑案偵查流程，倘非
    確有其事，豈有歷次供述均無齟齬而自承己罪之理，顯見被
    告藍建祥自白應可採信。
  (二)證人魏德才局偵訊證稱：藍建祥於97年9 月8 日晚上在資源
    回收站把紙箱燒掉，他有一天晚上在宿舍走廊跟我說的，隔
    天上午我就跟師母說等語明確（他字第1178號卷1 第233 至
    237 頁），核與證人王永成於偵訊證稱：97年9 月7 日晚上
    至8 日凌晨，藍建祥在資源回收站燒紙箱及紙張，他是在8
    日上午7 點多，在資源回收站旁邊跟我說的，他為何放火我
    不知道，他也有跟師母說，師母翌日在和家寢室二樓罵藍建
    祥等情（他字第1178號卷1 第240 至245 頁）；證人盧智貴
    於偵訊證述：我知道藍建祥於97年9 月7 日到8 日之間，在
    資源回收站圍牆外放火，他放火用的打火機不是我拿給他的
    ，是他自己到我的櫃子拿的，他放火前、後都沒有告訴我，
    我從未叫他去放火等詞（他字第1178號卷2 第55至58頁）；
    及證人杜中屏於偵訊證稱：我於97年10月7 日上午在伯大尼
    辦公室前將紅色打火機1 個交給警員李博士，這個打火機是
    藍建祥於97年9 月8 日早上在我一樓辦公室交給我的，他跟
    我說是從盧智貴的櫃子拿來的等情大致相符（他字第1178號
    卷2 第194 至196 頁）。查證人魏德才、王永成、盧智貴與
    被告藍建祥同為伯大尼之家之院生，證人杜中屏則為伯大尼
    之家老師，與被告藍建祥並無怨隙，證人魏德才復與被告藍
    建祥友好，業如前述，衡情當無設詞誣陷被告藍建祥之理，
    其等上開所證，堪以採信。該4 位證人均一致證稱事實(七)之
    放火為被告藍建祥所為，足徵其確實嫌疑重大。
  (三)參以證人蔡帛翰於偵訊證稱：97年9 月7 日這次火災我是看
    報紙知道的，之後陪同藍建祥警詢才知道他承認放火等語詳
    實（他字第1178號卷1 第35至38頁）；核與證人張健宇於偵
    訊證述：我於97年3 月底在伯大尼之家服役，擔任行政大樓
    一樓值班室轉接電話、開捐款收據的業務，我知道97年9 月
    8 日凌晨0 時2 分許，在資源回收站旁發生縱火案，當時我
    在睡覺，被院裡童工陳冠名打電話叫我下來幫忙，我下來時
    看到陳冠名與院長許敏政在一起，許敏政叫我趕快把大門打
    開，讓消防車進來等語大致相符（他字第1178號卷1 第35至
    38頁），足徵被告藍建祥確實有自白本次放火犯行。此外，
    復有同案被告許李韻珊報案筆錄（他字第1178號卷3 第7 至
    25頁）、火災現場照片（他字第1178號卷1 第113 至117 頁
    ，卷3 第181 頁）、火災現場圖（他字第1178號卷1 第110
    至111 ，卷3 第26頁）、損失情形一覽表（他字第1178號卷
    3 第28頁）、火災現場指認照片（他字第1178號卷3 第44頁
    ）、火災原因調查報告（他字第1178號卷1 第102 至118 頁
    ）、火災現場配置圖（他字第1178號卷1 第112 頁）、扣押
    物品目錄表（他字第1178號卷2 第165 頁）、勘察報告及現
    場測繪圖（他字第1178號卷3 第59頁）、現場模擬光碟等資
    料附卷可稽。依現場圖及照片所示，上開案發地點為伯大尼
    之家資源回收區，附近有雞舍等處所，被告藍建祥引燃易燃
    之紙類等回收物品，火勢因而燒毀該回收物品，其行為顯已
    造成公共危險，足徵被告藍建祥前開自白與事實相符，堪以
    採信，其確有於上開時地放火燒毀他人所有物之事實無誤，
    此部分事證明確，其犯行應堪認定。
七、訊據被告許李韻珊矢口否認有何上開誣告犯行，辯稱：我於
    每次火災發生後就馬上清查院生，發現院生都在睡覺，所以
    認為是外面的人放火，且係因報紙揭露後我才到警局製作筆
    錄，並沒有誣告云云。經查：
  (一)證人蔡帛翰於偵訊證稱：香蕉樹下那件，有郭月蕙、徐文堂
    、藍建祥跟我說是梁鎮桐燒的，我找梁鎮桐過來問話，起初
    梁鎮桐不承認，我跟他說如果他不承認，要將他送到警局，
    他停了一下後就承認，但案發當時我沒有看到，後來這件事
    我有跟許李韻珊回報，她就問我有無親眼看到，我說沒有，
    她跟我說沒有親眼看到的事情，為何要說是院生放火，許李
    韻珊後來有無向梁鎮桐查證我不清楚。我每次陪院生偵訊後
    ，除了2 次回去是12點半，她沒有問我訊問內容，其他的她
    都有問我，我都回答偵查不公開，沒有跟她說偵訊內容等語
    明確（他字第1178號卷3 第239 至243 頁），核與證人郭月
    蕙於偵訊證述：梁鎮桐因為會放火燒東西，被師母（許李韻
    珊）罵了好幾次等情（他字第1178號卷1 第181 頁），及同
    案被告梁鎮桐於警、偵訊證稱：我以前在伯大尼之家有因為
    放火、喝酒被師母罵，我用汽油燒棉被、雜草，被魏德才發
    現，他會去告訴師母，師母就罵我，後來警察有來，我有跟
    藍建祥說我放火燒棉被，他跟我比較好，不會跟師母說等語
    相符（他字第1178號卷1 第169 至173 頁，卷2 第89至93頁
    ）。查上開證人蔡帛翰為伯大尼之家老師，深知伯大尼之家
    收容照顧殘障人士，所費不貲，有募款經營之經濟壓力，如
    非確有其事，當無設詞誣陷之理；又證人郭月蕙、梁鎮桐為
    伯大尼之家院生，若非屬實，亦無虛言入己於罪或破壞伯大
    尼之家名譽之必要，是其等前開證述，應可採信。犯罪行為
    為求隱蔽，多無目擊證人，是證人蔡帛翰未能目擊被告梁鎮
    桐放火，合乎常情，被告許李韻珊經營伯大尼之家多年，具
    有管理園務之相當知識經驗，其竟在多人向其報告院生梁鎮
    桐放火之情形下，托詞無人目擊而未就院生職員全面調查，
    仍召開記者會稱遭院外不明人士縱火10次云云，其行為顯與
    常情有違。
  (二)同案被告魏德才於偵訊證稱：我認識梁鎮桐，跟他不好，梁
    鎮桐會放火燒東西，我有看到，我看到後會告訴師母，他常
    常放火，師母常罵他，師母對我很好，師母叫我幫她做事情
    我會去做。97年9 月1 日半夜我與王永成到畜牧班工作區放
    火，點完火2 個人就一起跑掉，我回宿舍後，有向盧阿姨說
    我們有縱火，盧阿姨向師母說，師母有找我與王永成去罵，
    藍建祥也有放火，他於97年9 月8 日在資源回收站把紙箱燒
    掉，是他有一天晚上，在宿舍走廊跟我說的，他說完翌日上
    午8 點多我就跟師母說等語詳實（他字第1178號卷1 第176
    至180 、233 至237 頁），核與同案被告王永成於偵訊證述
    ：97年9 月1 日半夜12時至凌晨，我與魏德才到畜牧班工作
    區放火，放火後就跑回宿舍，站在宿舍樓梯看火，後來魏德
    才跟師母說著火了，師母有在火燒工寮的休息室旁邊罵我們
    。我另一件縱火案，把農具、耕耘機燒掉，我有跟師母說我
    放火燒耕耘機，師母找我去罵，她說以後不要這樣。97年9
    月7 日晚上到8 日凌晨間，藍建祥在資源回收站燒紙箱、紙
    張，他翌日在資源回收站旁邊跟我說，他也有跟師母說，師
    母在和家寢室二樓罵藍建祥等情（他字第1178號卷1 第240
    至245 頁）；同案被告藍建祥於警、偵訊證述：我放火3 次
    都有跟魏德才說，每次放火師母都知道，我有被罰站，師母
    在和家二樓宿舍罵我，叫我不要再放火，今日早上八點多我
    到檢察署報到前，師母有在她的辦公室跟我說不要承認放火
    ，我都沒有說話等語（他字第1178號卷1 第259 至267 、27
    1 至274 頁，他字第1178號卷2 第42至49、51至55頁）；及
    證人梁木桐於偵訊證稱：我知道梁鎮桐在香蕉樹下放火燒棉
    被，師母叫我不要承認放火，叫我到地檢署不要亂說話等詞
    相符（他字第1178號卷2 第124 頁）。查上開4 位均為伯大
    尼之家院生，受被告許李韻珊照料，情誼當佳，並無夙怨，
    由以上證詞可知其等均已坦認自己所為放火犯行，衡情當無
    再誣指被告許李韻珊之必要，且證言互核一致，並無齟齬，
    是前揭證言，堪信屬實，足徵被告許李韻珊確實知悉前開放
    火係由何人所為。
  (三)況同案被告王永成復於警、偵訊證稱：我於97年5 月15日及
    同年9 月1 日放火師母知道，她有罵我，我上次說97年9 月
    7 日晚上11點55分許，在樂家宿舍二樓看到一男一女在縱火
    現場，並往檳榔園小路逃跑一情不實在，因為我當日根本沒
    有看到，是師母許李韻珊叫我這樣說的，97年9 月8 日早上
    尚未吃早餐前被師母叫去宿舍大樓的五樓，她叫我在開記者
    會時，說有看到一男一女在縱火現場，並往檳榔園小路逃跑
    。師母沒有跟我說要說一男一女所穿衣服顏色為何及年紀約
    幾歲，她只有要我說有看到一男一女在縱火現場，並往檳榔
    園小路逃跑，我當時已經知道是藍建祥放火，因為當時師母
    也有把藍建祥一起叫上去，我跟藍建祥二人都被罵。藍建祥
    被罵是因為藍建祥有跟師母說火是他放的，我被罵是因為藍
    建祥說我也有放火，師母誤會我放火才罵我，事實上我沒有
    放火，我不知道師母為何叫我說謊，不照師母的話說，她會
    不高興等語明確（他字第1178號卷2 第140 至146 、193 至
    196 頁），並有自由時報刊登王永成陳述一男一女逃離現場
    資料可按（他字第1178號卷3 第224 頁）。查同案被告王永
    成為伯大尼之家院生，受被告許李韻珊照料多年，對許李韻
    珊甚為尊敬，衡情當無誣指被告許李韻珊之必要，上開警詢
    有社工歐芳妏、姊姊王麗華、王麗英、律師史雙全、老師蔡
    帛翰在場；偵訊則有社工歐芳妏、老師杜中屏在場一節，有
    前開警、偵訊筆錄可按，足徵同案被告王永成證述當時，有
    多名家人、師長或律師陪同，可以保障其供述不致受外力牽
    制影響，是其前開證言，堪信屬實，足證被告許李韻珊確實
    知悉前開放火係由何人所為，其上開辯解不知情云云，無可
    採信。
  (四)辯護人雖認同案被告梁鎮桐、藍建祥、王永成、魏德才及證
    人郭月蕙、徐文堂、梁木桐等人因智能障礙陳述無證據能力
    ，惟查，其等雖屬智能障礙人士，然基本日常生活自理能力
    並無欠缺，僅係較常人降低，且亦有入學就讀，有卷附伯大
    尼之家個案基本資料可參，顯見其等並非完全無法為正常之
    供述，前開陳述應有證據能力，業如前述，其等陳述僅有證
    明力高低之問題。本院依據辯護人之聲請，當庭勘驗同案被
    告梁鎮桐、藍建祥、王永成、魏德才之警詢或偵訊錄影光碟
    認為，警員及檢察官訊問時，有屏東縣政府社工在場，並無
    任何強暴、脅迫、嚴厲之言語或舉措，且係以一問一答方式
    同步製作筆錄，詢問同案被告4 人語氣平緩，有時甚至與同
    案被告稱兄道弟以緩解緊張情緒，使其等不致因訊問壓力造
    成情緒障礙，問答後始將回答內容打字鍵入筆錄，並無事先
    製作筆錄之情事，而其等之回答，雖有稍微緩慢遲疑，然多
    能切題回覆，有本院勘驗筆錄可按（本院卷2 第202 至220
    頁），足徵其等供述係在自由意志之下所為，自有相當之證
    明力。同案被告梁鎮桐、藍建祥曾有刑案前科紀錄，業如前
    述，顯見其2 人並非第一次進行警、偵訊流程，該2 人多次
    證稱被告許李韻珊知悉其等上開放火行為，應信屬實；參以
    同案被告王永成、魏德才亦為一致之證述如上，益徵被告許
    李韻珊確實知悉院生放火一事。
  (五)依據卷附伯大尼之家早會會議紀錄顯示（他字第1178號卷4
    第90至136 頁）：
  (1)97年3 月24日會議紀錄記載「起火次數頻繁，請夜輔留意」
    等語。
  (2)97年5 月29日會議紀錄記載「許李韻珊：昨天消防報案8 ：
    0 0 多來電說有人以3 、4 線電話謊報火警，要釐清是誰報
    案」等語。
  (3)97年8 月6 日會議紀錄記載「許李韻珊：前晚7 點多，附近
    工廠火災，要求各家別老師整握人員去向」等語。
  (4)97年8 月11日會議紀錄記載「昨天院內環頸雉鳥園旁有火災
    ，同仁警覺性高，很快就熄滅了」等語。
  (5)97年9 月4 日會議紀錄記載「火災頻傳，夜間同仁請多加注
    意」等語。
  (6)97年9 月8 日會議紀錄記載「許李韻珊：昨晚又有火災，約
    12點左右，請夜輔留意，若火災請先通報再滅火」等語。
  (7)97年9 月21日會議紀錄記載「許李韻珊：也需要留意孩子去
    找警察亂說話，因為有人告知說我們有在燒葉子，但我們確
    實沒有在外和內燒東西」等語。
    綜合上開會議紀錄以觀，顯見自97年3 月以來，伯大尼之家
    已有多次火災發生，被告許李韻珊如認全係外人縱火，以其
    身為伯大尼之家之執行秘書，自當審慎保障伯大尼之家院生
    、職員生命財產之安全，何以歷經半年，發生火災10餘次均
    不主動報警要求警察緝兇，反而僅召開記者會，此舉豈非棄
    伯大尼之家師生生命及財產之安全於不顧？況其如非認為院
    生有縱火嫌疑，何以多次於火災發生後敦請夜間輔導人員留
    意院生去向？又何必擔心院生在警詢之供述？故被告許李韻
    珊上開行止，顯與常情有違，益徵其確實知悉伯大尼之家之
    火災為院內人士所為。
  (六)同案被告梁鎮桐、藍建祥雖於本院審理改稱：我沒有放火云
    云（本院卷3 第71至75頁），然查，同案被告梁鎮桐亦於本
    院審理證稱：伯大尼之家沒有種香蕉，也沒有發生火災云云
    ；同案被告藍建祥則證稱：資源回收場的紙及腳踏車都沒有
    燒起來云云，顯見其2 人上開證述，與事實有違，其等針對
    伯大尼之家發生火災一事，均避重就輕不願正面回應，多答
    以不知道、不記得等語，足徵其等於本院審理之供述或因在
    場人數多達16人以上，致其等陳述理解能力受到影響；或因
    時間久遠記憶不清；或因距離案發時間約有2 年，關於案情
    已有多人介入關切使證詞受到外界污染，本院審酌其等於警
    、偵訊供述一致，較無暇蓄意編織掩飾或受外力干擾，亦未
    及權衡利害關係而為偏頗之陳述，且與案發時間相隔較近，
    記憶較為清晰，認其等於本院所證，乃屬避就之詞，不足採
    信。又同案被告王永成於本院審理證稱：我去外面看，火就
    燒起來了，是耕耘機燒起來，我不知道師母有無告訴我們不
    要玩火，也沒有跟警察說看到外面不認識的一個男生一個女
    生後就燒起來了，我沒有在伯大尼之家看過火燒，我有告訴
    師母伯大尼之家回收場火燒的事，那時很暗，看不太清楚云
    云（本院卷3 第77至78頁），由其證言可知，同案被告王永
    成就有無看到火災一節，供詞前後反覆，互相矛盾，亦否認
    曾在警詢供稱有一男一女至伯大尼之家，顯見其於本院審理
    時，或因法庭人數眾多致其情緒緊張，或因時間久遠記憶不
    清；或因案情迄今已有多人干擾，本院認其於本院證言之證
    明力明顯甚低，尚難採信。另同案被告魏德才於本院審理證
    述：我沒有看過有人放火，我不記得伯大尼之家有火災云云
    （本院卷3 第79頁），查伯大尼之家火災發生多次，業如前
    述，同案被告魏德才為伯大尼之家院生，即便未曾親眼見聞
    ，亦不可能一無所悉，是其於本院所證，顯屬虛言，乃係避
    重就輕之詞，無可採信。
  (七)證人郭月蕙固於本院審理時證稱：不知道香蕉樹有火燒云云
    ；證人梁木桐則於本院證稱：伯大尼之家沒有香蕉樹被燒，
    不記得伯大尼之家有火災云云；證人徐文堂於本院審理證述
    ：伯大尼之家只有畜牧班發生火災云云，顯均與前開事證明
    確之放火事實有悖，且證人郭月蕙、梁木桐、徐文堂於本院
    作證時多答以不知道、不記得等語（本院卷3 第101 至106
    頁），足徵其等於本院之證詞有記憶力不清或避重就輕之嫌
    ，證明力顯然不足，應認其等於偵訊之證述距離案發時間較
    近記憶清晰，且未有足夠機會受外力干擾，較可採信，於本
    院證述，即無可採。又證人柯月女雖於本院審理證稱：我是
    樂家的夜間輔導老師，是梁鎮桐、王永成的夜輔老師，97年
    5 月15日這次火災我知道，消防車來時快要9 點，我有點名
    ，12個小孩都在等語（本院卷3 第138 至140 頁）；證人曾
    美妹於本院審理證稱：我是樂家及和家的夜輔老師，8 月10
    日我有聽到火災爆炸的聲音，大約幾點忘記了，我有清點院
    童，他們都在睡覺，9 月1 日凌晨火災我有清點院童，他們
    都在睡覺，9 月7 日火災有啪啪啪的聲音，所以我知道，我
    有清點院童等情（本院卷3 第141 至144 頁）；證人張素真
    於本院證稱：我是喜家的夜間輔導員，97年3 月22日資源回
    收區圍牆外的火燒事件我知道，當時我有清點院童，包括梁
    木桐都在等詞（本院卷3 第145 至146 頁）。惟查，上開夜
    輔老師亦供稱：伯大尼有10個家，每個家有4 個寢室，12個
    院生，院生睡在寢室，老師睡在客廳，大門有上鎖，平時只
    剩一個可以讓院生上廁所的側門沒上鎖等語明確，足徵伯大
    尼之家之院生係分散睡在各個寢室，並非24小時均在夜輔老
    師視線內，各該分家亦有可以出入之側門，並非全無出入之
    門扇，況證人曾美妹亦證稱：97年9 月1 日凌晨火災時，魏
    德才從和家跑到樂家，由窗戶按按鈕將門打開到我床邊叫我
    起來，說後面發生火災等語，顯見院童確實可以出入各家無
    誤，另依據經驗法則，自點燃火苗起至火勢擴大延燒止尚須
    一段時間，故前開夜輔老師於知悉火災後始清點人數到齊一
    節，尚難證明火災非院童所為，亦難為被告許李韻珊有利之
    認定。至卷附伯大尼之家寢室日誌，針對97年5 月15日、8
    月10日、8 月31日、9 月1 日、9 月7 日等曾發生火災之日
    期，大多未為任何記載，僅有樂家寢室日誌記載9 月1 日發
    生火災，此有該日誌在卷可參（本院卷1 第78至97頁），足
    徵上開日誌並未詳細記錄伯大尼之家有關火災發生之情況，
    自難供作有利被告許李韻珊之認定。
  (八)證人張健宇於偵訊證述：我於97年3 月底在伯大尼之家服役
    ，擔任行政大樓一樓值班室轉接電話、開捐款收據的業務，
    我知道97年9 月8 日凌晨0 時2 分許，在資源回收站旁發生
    縱火案，該次火災發生後，表示要劃撥帳戶捐款的人數量多
    了一倍，但是捐款金額我不清楚，院內有要賣一輛車號8819
    號的休旅車，案發後，我有陸續接到很多人打電話要買那輛
    車，至於案發前院長及夫人有無說要賣那輛車，我不清楚等
    語詳實（他字第1178號卷1 第35至38、42至43頁），益見被
    告許李韻珊因上開放火事件召開記者會後，確實對伯大尼之
    家募款經營方面，有所助益。況本件經各單位大批警力組成
    專案小組追查結果，並無發現有何院外人士縱火之跡證，而
    經本案清查伯大尼之家各該院童、老師、員工之後，伯大尼
    之家即未再有火災災情傳出，如上開案件真為外人所為，在
    未遭查獲之情形下，當有可能再度縱火，然並無火災再發生
    ，益徵上開火災確屬院童所為，被告許李韻珊為執行秘書，
    綜理經營院務，竟於多次火災後僅要求夜輔老師留意院生去
    向，而未立即報警追究，有違常情，其顯然知悉伯大尼之家
    前揭火災係由院內人士所為。此外，復有被告許李韻珊警詢
    筆錄（他字第1178號卷3 第7 至29、53至54頁）、火災現場
    照片（他字第1178號卷3 第172 至183 頁）、火災現場圖（
    他字第1178號卷3 第26頁）、損失情形一覽表（他字第1178
    號卷3 第27至28頁）、火災現場指認照片（他字第1178號卷
    3 第34至44頁）、火災現場配置圖（他字第1178號卷1 第11
    2 頁、卷2 第241 、306 、330 頁）、屏東縣政府消防局製
    作之火災原因調查報告書（他字第1178號卷2 第230 至256
    、298 至312 、317 至333 頁，卷1 第102 至118 頁）等資
    料在卷可佐。綜上所述，被告許李韻珊確實於知悉前開火災
    為院內人士所為而仍於警詢時誣指係遭院外人士縱火，其有
    未指定犯人之誣告行為無誤，本件事證明確，其誣告犯行，
    洵堪認定。
八、論罪科刑：
  (一)被告梁鎮桐、藍建祥、王永成、魏德才之責任能力：
  1.被告梁鎮桐經本院送高雄市立凱旋醫院鑑定結果認為：根據
    鑑定過程及梁鎮桐住院中的觀察，根據DSM-IV診斷準則，呈
    現混亂的行為、無組織性的語言以及平板的情緒，合併心裡
    衡鑑及過去病史，目前的精神科診斷為精神分裂症無組織型
    、中度智能不足合併多重物質濫用。梁鎮桐理解能力不佳，
    反應遲鈍且言談內容組織性不佳與時間序列交代不清，難以
    清楚組織談話內容，因上述情形限制，測得智力測驗總智商
    41分並無法反應梁鎮桐真實能力，生活適應方面，具一般簡
    單生活自理能力，能書寫幾個結構性不佳的字，無自謀生活
    能力需長期養護，目前仍有聯想鬆弛、情感平板、貧語與無
    動機等負性症狀。梁鎮桐涉案時間為97年3 月，同年7 月於
    屏安醫院住院治療，出院後回伯大尼之家，98年2 月於高雄
    市立凱旋醫院住院治療，97年7 月之後其症狀內容已達精神
    分裂病活性期（包括妄想、幻聽、聯想鬆弛與負性症狀），
    至於涉案當時是否處於前驅期或病發狀態，欠缺直接證據。
    另外，從梁鎮桐陳述放火情形看來，目前尚無明顯證據支持
    梁鎮桐放火當時行為受妄想或幻聽直接影響。但由梁鎮桐的
    家族病史、目前的退化症狀、過去持有的重大傷病診斷有源
    自兒童之精神病長期在養護機構安置等事實推估，梁鎮桐罹
    患精神疾病時間應早於案發時間。梁鎮桐涉案當時因長期罹
    患精神疾病，雖然目前可以陳述不當行為（如放火後）會被
    處罰，但是缺少對於行為的後果及是非的判斷能力，推估其
    行為責任能力至少應減退到其辨識行為違法或依其辨識而為
    行為之能力顯著減低等情，有該院精神鑑定報告書（本院卷
    2 第91至94頁）、屏安醫院診斷證明書及病歷（本院卷1 第
    103 至128 頁）、身心障礙手冊等資料在卷可按。本院審酌
    被告梁鎮桐精神病史、本件案發經過，參酌前揭精神鑑定報
    告之內容，同認被告梁鎮桐為本件犯行時，其精神狀態尚未
    達到不能辨識其行為違法或欠缺依其辯識而行為之程度，惟
    其辨識行為違法及依其辨識而行為之能力已因前揭精神障礙
    而顯著降低。
  2.藍建祥經本院送請高雄市立凱旋醫院鑑定結果認為：根據過
    去的精神科病史，目前的精神狀態檢查以及心理衡鑑的結果
    ，依據精神疾病診斷準則手冊(DSM-IV)之診斷標準，藍建祥
    目前符合中度智能不足之診斷。據97年9 月24日偵訊筆錄內
    容，藍建祥對於所涉縱火案相關之詢問，均以「我不知道」
    回答，但於97年9 月30日警詢筆錄中，藍建祥承認有過1 次
    的放火行為，並表示知道放火是犯法的。之後於同日第3 次
    的調查筆錄內容中，藍建祥承認有過3 次的放火行為，表示
    之前因為害怕被關，所以只敢承認1 次。綜合門診鑑定經過
    及過去調查筆錄內容，推論藍建祥雖為中度智能不足之個案
    ，其仍可辨識「放火」行為為犯法行為。其事前犯意為一時
    好奇，符合其智能不足之精神狀態，事後否認手法粗糙，與
    一般正常人之應對方式落差甚大，推論其雖然「知」放火行
    為是犯法行為，但因智能障礙之影響，無法如正常人般深思
    熟慮後選擇符合理性之作法（與心理衡鑑之班達測驗結果一
    致）。結論為藍建祥犯罪行為時，因其智能障礙之影響，雖
    可辨識其行為違法，但依其辨識而行為之能力已有減低一節
    ，有該院精神鑑定報告書在卷可按（本院卷2 第87至89頁）
    。本院審酌被告藍建祥精神病史、案發經過，參酌前揭精神
    鑑定報告之內容，同認被告藍建祥為本件犯行時，其精神狀
    態尚未達到不能辨識其行為違法或欠缺依其辯識而行為之程
    度，惟其辨識行為違法及依其辨識而行為之能力已因前揭精
    神障礙而顯著降低。
  3.王永成經本院送請高雄市立凱旋醫院鑑定結果認為：綜合門
    診鑑定、心理衡鑑、精神狀態檢查所得資料，王永成為一中
    度智能障礙患者，認知功能缺損，判斷力、理解力、記憶力
    各方面均不佳，供詞常前後不一或遺忘事件細節，對於此事
    件可能之後果也缺乏具體理解，於案發當時因固有之智能障
    礙，致其辨識其行為違法，或依其辨識而為行為之能力應有
    顯著降低之情形，有該院精神鑑定報告書在卷可按（本院卷
    2 第80至85頁）。本院審酌被告王永成精神病史、案發經過
    ，參酌前揭精神鑑定報告之內容，同認被告王永成為本件犯
    行時，其精神狀態尚未達到不能辨識其行為違法或欠缺依其
    辯識而行為之程度，惟其辨識行為違法及依其辨識而行為之
    能力已因前揭精神障礙而顯著降低。
  4.魏德才經本院送高雄市立凱旋醫院鑑定結果：魏德才為一中
    度智能不足的個案，認知功能低下，包括記憶、常識、理解
    方面能力皆不佳，針對案發經過無法清楚陳述，會將不同事
    件搞混，對於其行為所造成之後果無法審慎思考。綜合上述
    所言，其於案發當時，顯有因智能礙致辨識行為違法或依其
    辨識而為行為之能力降低，已達降低責任能力之程度，有該
    院精神鑑定報告書（本院卷2 第74至77頁）在卷可按。本院
    審酌被告魏德才精神病史、案發經過，參酌前揭精神鑑定報
    告之內容，同認被告魏德才為本件犯行時，其精神狀態尚未
    達到不能辨識其行為違法或欠缺依其辯識而行為之程度，惟
    其辨識行為違法及依其辨識而行為之能力已因前揭精神障礙
    而顯著降低。
  5.綜上，被告梁鎮桐、藍建祥、王永成、魏德才均有中度智能
    障礙一情，業如前述，且其等於警、偵訊時，雖就檢警所訊
    事項能為答覆，然當時仍需檢警一再反覆詢問，多次確認，
    或由社工、老師、家屬等輔佐人員安撫，或警員與其稱兄道
    弟降低其等緊張程度，始能為案情之陳述，此節有本院勘驗
    筆錄可按（本院卷2 地202 至220 頁）。於本院審理時，均
    因法庭現場人數眾多，除本件被告5 人外，尚有法官3 人、
    檢察官1 人、辯護人5 人及證人、輔佐人、旁聽等人士在場
    ，致其等精神緊張、手足無措，故於本院答辯或證言時，均
    多答以不記憶之簡短回應或甚至不答，足見其等確實因為智
    力、精神之缺陷，於本案行為時，有因智能障礙致其辨識行
    為違法或依其辨識而行為之能力，顯著降低之情形，爰均依
    刑法第19條第2 項規定，酌減其刑。
  (二)按刑法放火燒燬現未有人所在之他人建築物罪，其所謂之建
    築物，乃指定著於土地之工作物，除須上有屋面，周有門壁
    ，足以蔽風雨、通出入外，尚須適於人之起居始可，此由該
    條項將住宅與建築物併列即可知之（最高法院86年度台上字
    第2257號判決意旨參照）。前開事實(三)之簡易工寮及事實(六)
    之畜牧班休息區，均係有支架及頂棚之定著物，尚未達可遮
    蔽風雨適於人居之狀態，此有火災現場照片可參，未具有建
    築物之型態至明。核被告王永成上開事實一(三)所為，係犯刑
    法第175 條第1 項之放火燒燬他人所有物罪（放火燒燬他人
    之物，本含有毀損之性質，不再論以毀損罪，且本件毀損部
    分亦未據告訴，併予敘明）。又刑法上公共危險罪，其所保
    護之法益，重在公共安全，故其罪數應以行為之個數定之，
    一放火行為所燒燬之對象縱有不同，但行為僅一個，而應為
    整體之觀察，成立單純一罪，是本件被告王永成以1 個放火
    行為，燒燬如附表所示之物品，仍僅論以一罪。被告王永成
    為本件行為時，因精神障礙致使其辨識行為違法及依其辨識
    而行為之能力顯著降低，應依刑法第19條第2 項規定減輕其
    刑。核被告王永成、魏德才上開事實一(六)所為，係犯刑法第
    175 條第1 項之放火燒燬他人所有物罪，其2 人就上開犯行
    有犯意聯絡及行為分擔，均為共同正犯。又被告王永成、魏
    德才為本件行為時，因精神障礙致使其辨識行為違法及依其
    辨識而行為之能力顯著降低，應依刑法第19條第2 項規定減
    輕其刑。被告王永成前開2 次犯行，犯意各別，行為互異，
    應予分論併罰。
  (三)核被告梁鎮桐上開事實一(一)、(二)所為，均係犯刑法第175 條
    第1 項之放火燒燬他人所有物罪。被告梁鎮桐為上開2 次放
    火行為時，皆因精神障礙致使其辨識行為違法及依其辨識而
    行為之能力顯著降低，均應依刑法第19條第2 項規定減輕其
    刑。其前開2 次犯行，犯意各別，行為互異，應予分論併罰
    。
  (四)核被告藍建祥上開事實一(四)、(五)、(七)所為，均係犯刑法第17
    5 條第1 項之放火燒燬他人所有物罪。被告藍建祥為前揭3
    次放火犯行時，皆因精神障礙致使其辨識行為違法及依其辨
    識而行為之能力顯著降低，均應依刑法第19條第2 項規定減
    輕其刑。其前開3 次犯行，犯意各別，行為互異，應予分論
    併罰。
  (五)被告許李韻珊明知上開火災為院生即同案被告梁鎮桐、藍建
    祥、王永成、魏德才等人所為，竟仍於製作警詢筆錄時誣指
    為不特定之院外人士縱火，核其所為，係犯刑法第171 條第
    1 項之未指定犯人誣告罪。上開火災雖有多次，然被告許李
    韻珊僅為一次綜合之誣指，僅成立一罪。
  (六)爰審酌被告梁鎮桐、藍建祥、王永成、魏德才均為中度智能
    障礙，智識程度甚低，被告梁鎮桐、藍建祥有前科，被告王
    永成、魏德才並無前科，有臺灣高等法院被告4 人前案紀錄
    表附卷可稽，其等因好奇心之驅使，及智能障礙致其辨識行
    為違法及依其辨識而行為之能力顯著降低，始為本件放火犯
    行，各次放火財物受損之程度，受害之伯大尼之家並無意願
    追究其等行為，被告王永成、魏德才犯後坦承犯行，被告梁
    鎮桐、藍建祥否認犯行之態度，及其等犯罪之動機、方法、
    所生危害等一切情狀，分別量處如附表所示之刑。並就被告
    梁鎮桐、藍建祥、王永成定其應執行之刑。另審酌被告許李
    韻珊明知上開火災為院生所為，竟任意於警詢中誣指遭院外
    人士縱火，博取社會同情，濫用社會愛心，造成不特定人有
    受刑事訴追之風險，檢警偵辦犯罪方向之誤導及訴訟資源之
    浪費，所為誠屬不該，犯後否認犯行之態度，惟考量本件多
    次放火遭受損害之伯大尼之家，為被告許李韻珊多年苦心經
    營，照顧精神狀況不佳之院生，對社會貢獻非輕，付出心力
    甚鉅，被害之伯大尼之家顯有迴護不欲追究之意，及其犯罪
    之動機、目的、手段，教育程度大學畢業，家庭經濟狀況尚
    佳等一切情狀，量處如主文所示之刑，並依其職業、資力、
    地位等節，諭知易科罰金之折算標準。
  (七)末查，被告梁鎮桐、藍建祥前固受有期徒刑之宣告，然同時
    宣告緩刑，緩刑期滿未經撤銷，刑之宣告失其效力；王永成
  、魏德才均未曾因故意犯罪受有期徒刑以上刑之宣告，有臺灣
    高等法院被告前案紀錄表1 份可參，其等經此偵、審教訓，
    當知儆惕，且本案發生主要原因在於被告4 人智能障礙問題
    ，強予自由刑之制裁，尚不能完全根除被告4 人犯罪動機，
    本院認被告4 人經此偵審教訓後，應知所警惕，若經適當安
    置輔導治療，信無再犯之虞，因認所宣告之刑以暫不執行為
    適當，併諭知緩刑3 年，以啟自新。另被告梁鎮桐、藍建祥
    、王永成、魏德才4 人因中度智能障礙或精神分裂症，在上
    述智能障礙影響下觸犯本案，高雄市立凱旋醫院表示依據其
    等過去病史等資料綜合研判，如處於類似情境，不慎再犯之
    可能性高，惟本院審酌該院亦認為其等如有安置養護機構人
    員之妥善監督及加強輔導治療，可降低再犯可能性，而目前
    其等4 人均在長期之安置養護機構，該機構人員具備有照護
    智能、精神疾患之相關知識、經驗，且其等亦有精神疾病之
    就醫紀錄，此有上開鑑定書及屏安醫院病歷等資料在卷可按
    ，本院認為各該安置養護機構全日照料同案被告梁鎮桐、藍
    建祥、王永成、魏德才4 人，對其等之言行舉止有較確切之
    瞭解，一旦其等行止有異，當能迅速令其就醫為妥適治療，
    未避免疊床架屋重覆治療造成安置機構之不便，本院認為無
    另外命其等接受精神治療之必要，附此敘明。
  (八)另查被告許李韻珊並無前科，有臺灣高等法院被告前案紀錄
    表在卷可按，雖因為博取社會同情，明知院內縱火案件係院
    生所為仍任意報警，造成不特定之人有遭誣告之危險，誤導
    檢警司法單位偵辦犯罪方向，並因此獲得大眾資源之挹注，
    然本院考量被告長期執行伯大尼之家經營業務，勞心勞力，
    為社會弱勢團體服務，精神耗費甚巨，時值金融海嘯，整體
    經濟環境不佳，弱勢團體尤其是精神、智能疾患者社會能見
    度不高，一旦院生縱火為外界知悉，容易產生貼標籤之污名
    化現象，聚集社會愛心資源更加不易，始一時偏差誤罹刑典
    ，確屬初犯，諒經此偵審程序及刑之宣告，應無再犯之虞，
    本院認前開宣告之刑以暫不執行為適當，爰依刑法第74條第
    1 項第1 款規定，宣告緩刑3 年。另本院審酌被告許李韻珊
    上開犯罪情節，認其應依刑法第74條第2 項第4 款之規定，
    向公庫支付新臺幣10萬元。
  (九)至扣案打火機1 個，雖為被告藍建祥放火所用，然該打火機
    為證人盧智貴所有，業如前述；被告梁鎮桐、王永成、魏德
    才放火所用之打火機等物，尚乏證據證明為其等所有，且未
    扣案；被告魏德才放火所穿衣物鞋子，與該次放火犯行無涉
    ，均不為沒收之諭知，併此敘明。
據上論斷，應依刑事訴訟法第299 條第1 項，刑法第28條、第19
條第2 項、第175 條第1 項、第171 條第1 項、第41條第1 項前
段、第51條第5 款、第74條第1 項第1 款、第2 項第4 款，判決
如主文。
本案經檢察官劉昀到庭執行職務
中    華    民    國   100   年     1     月    10    日
                  刑事第一庭    審判長法  官  潘正屏
                                      法  官  黃紀錄
                                      法  官  翁世容
以上正本證明與原本無異。
如不服本判決應於收受判決後10日內向本院提出上訴書狀，並
應敘述具體理由；其未敘述上訴理由者，應於上訴期間屆滿後
20日內向本院補提理由書（均須按他造當事人之人數附繕本）
「切勿逕送上級法院」。

中    華    民    國   100   年     1     月    10    日
                                      書記官  張孝妃

附表：
┌──┬───────────┬──────────────┬──────┐
│事實│主文                  │燒毀物品                    │扣案物品    │
├──┼───────────┼──────────────┼──────┤
│一(一)│梁鎮桐放火燒毀他人所有│香蕉、芭樂樹、棉被2件       │無          │
│    │如附表所示之物，致生公│                            │            │
│    │共危險，處有期徒刑捌月│                            │            │
│    │。                    │                            │            │
├──┼───────────┼──────────────┼──────┤
│一(二)│梁鎮桐放火燒毀他人所有│塑膠管1條                   │無          │
│    │如附表所示之物，致生公│                            │            │
│    │共危險，處有期徒刑捌月│                            │            │
│    │。                    │                            │            │
├──┼───────────┼──────────────┼──────┤
│一(三)│王永成放火燒毀他人所有│簡易工寮、耕耘機1 台、鋁製樓│無          │
│    │如附表所示之物，致生公│梯1 個、大小鐮刀、大小鋤頭共│            │
│    │共危險，處有期徒刑捌月│10至20支、數量不詳之衣服、雨│            │
│    │。                    │鞋、收音機                  │            │
├──┼───────────┼──────────────┼──────┤
│一(四)│藍建祥放火燒毀他人所有│數量不詳之塑膠、紙類、椅子、│盧智貴所有之│
│    │如附表所示之物，致生公│木頭等回收物品及竹荀根部  │打火機      │
│    │共危險，處有期徒刑捌月│                            │            │
│    │。                    │                            │            │
├──┼───────────┼──────────────┼──────┤
│一(五)│藍建祥放火燒毀他人所有│報紙及腳踏車 3輛、工作台1張 │盧智貴所有之│
│    │如附表所示之物，致生公│                            │打火機      │
│    │共危險，處有期徒刑捌月│                            │            │
│    │。                    │                            │            │
├──┼───────────┼──────────────┼──────┤
│一(六)│王永成、魏德才共同放火│柴刀3 支、牧草機1 台、烙角器│無          │
│    │燒毀他人所有如附表所示│1 台、長臂圓鍬1 支、雞用飲水│            │
│    │之物，致生公共危險，各│器（大、中、小、迷你共10台）│            │
│    │處有期徒刑捌月。      │、雞用飼料桶6 桶、花剪3 支  │            │
│    │                      │、鋤頭1 支、竹掃帚6 支、畚箕│            │
│    │                      │3個 、奶瓶5 個、剪刀6 支、鐵│            │
│    │                      │鎚2 支、桌子3 個、長木椅1 個│            │
│    │                      │、短木椅1 個、塑膠桶2 個、公│            │
│    │                      │佈欄1 個、羊用藥品1 個、動物│            │
│    │                      │治療針筒1 支、針頭1 支、老虎│            │
│    │                      │鉗2 支、螺絲起子4 支、鋸子2 │            │
│    │                      │支、耕耘機刀片組2 支、耕耘機│            │
│    │                      │輪胎組1 組、雛豬3 隻、配合飼│            │
│    │                      │料5 個、榖類飼料5 個、工具室│            │
│    │                      │硬體1 個、鐵櫃1 個（共計約新│            │
│    │                      │臺幣482,025 元）。          │            │
├──┼───────────┼──────────────┼──────┤
│一(七)│藍建祥放火燒毀他人所有│數量不詳之報紙、紙箱等紙類回│盧智貴所有之│
│    │如附表所示之物，致生公│收物                        │打火機      │
│    │共危險，處有期徒刑捌月│                            │            │
│    │。                    │                            │            │
└──┴───────────┴──────────────┴──────┘

附錄本案論罪科刑法條
刑法第175條第1項：
放火燒燬前2 條以外之他人所有物，致生公共危險者，處1 年以
上7 年以下有期徒刑。

中華民國刑法第171條第1項
未指定犯人，而向該管公務員誣告犯罪者，處 1 年以下有期徒
刑、拘役或3 百元以下罰金。